臺灣高等法院刑事判決　　　　　　　　　　　　　九十二年度上訴字第四一六三號
　　上　訴　人　臺灣士林地方法院檢察署檢察官
　　被　　　告　丙○○
　　　　　　　　(已更名為陳為.
　　　　　　　　乙○○
　　　　　　　　丁○○
　　共　　　同
　　選任辯護人　馬在勤律師
右上訴人因被告違反貪污治罪條例等案件，不服臺灣士林地方法院九十年度訴字第四
六九號，中華民國九十二年八月二十九日第一審判決（起訴案號：臺灣士林地方法院
檢察署八十八年度偵字第七七五五號、八十八年度偵字第八三九八號）提起上訴，本
院判決如左：
    主  文
上訴駁回。
    理  由
壹、公訴意旨略以：
  一被告丙○○原係內政部警政署電信警察隊第一中隊中隊長（任該職期間自民國八
    十七年一月十二日至八十八年九月間），被告乙○○、丁○○則為該中隊隊員（
    任職期間均自八十七年一月十二日至八十八年十一月十五日），均負責執行查處
    工作，為依據法令從事公務之人。八十七年三月十九日，被告乙○○接獲原任臺
    北縣警察局汐止分局警備隊隊員周敬堂之電話檢舉，稱晁陽貿易股份有限公司（
    以下簡稱晁陽公司）販賣未經許可輸入，且未貼交通部電信總局審定合格標籤之
    行動電話手機，涉有違反電信法、懲治走私條例、商標法等罪嫌。為向臺灣臺北
    地方法院檢察署（下稱臺北地檢署）檢察官申請核發搜索票，被告乙○○與丁○○明知周敬堂係以電話檢舉，並未親至臺北縣三峽鎮電信警察隊部檢舉，二人竟
    基於共同之犯意連絡，由被告乙○○在職務上所掌之報案紀錄管制簿報案方式欄
    內不實登載「親臨報案」；被告丁○○則配合在報案紀錄管制簿上偽造周敬堂之
    簽名，而向臺北地檢署檢察官聲請獲准核發搜索票（臺北地檢署八十七年度聲字
    第七八二號），足生損害於周敬堂及報案紀錄之正確性。嗣於八十七年三月二十
    七日下午二時三十分許，該中隊遂以「○三二七專案」，由被告丙○○率同被告
    乙○○、丁○○等隊員七人、大安分局員警及交通部電信總局北區電信監理站科
    員吳政昇、蔡明長等人，至晁陽公司位於臺北市○○○路四八五號之倉庫及辦公
    室執行搜索，因認被告乙○○、丁○○此部分之行為共同涉犯刑法第二百十三條
    公務員登載不實及同法第二百十七條偽造署押之罪嫌。
  二被告丙○○等人在晁陽公司二樓倉庫發現有各類廠牌手機六千餘支，其中印有中
    國大陸製（Made in China）之MOTOROLA GC87C+型行動電話一千二百支。晁陽公
    司負責人江丕郁（另案由臺灣士林地方法院檢察署依職權為不起訴處分確定）與
    被告丙○○就手機是否合法及應查扣全部手機或部分手機發生爭議，江丕郁遂帶
    同被告丙○○至四樓商談。被告丙○○示意要「看其誠意」，江丕郁以手勢比劃
    表示願給予新臺幣（下同）八十萬元，之後由被告丙○○決定查扣MOTOROLA
    GC87C＋型，印有「Made in China」之行動電話手機一千二百支，分裝四大箱（
    每箱有二百六十四支）及一小箱（內有一百四十四支），在現場封箱後僅由江丕
    郁在箱子上簽名。嗣江丕郁即被帶回三峽電信警察隊部製作詢問筆錄，江丕郁因
    恐刑事程序費時，手機市場汰換速度太快，將來即令獲不起訴處分，發還之手機
    已無銷售商機，損失不貲，於受詢問之前，在被告丙○○之辦公室竟向被告丙○○表示欲以舊型之MOTOROLA手機調包扣案之全新MOTOROLA手機。二人再度談論價
    錢，江丕郁表示願給予一百二十萬元，並擬以MOTOROLA T-A-C ELITE型手機調包
    ，被告丙○○遂同意之。江丕郁為調包被扣押之MOTOROLA GC87C+ 型手機，乃向
    同業宮敬程等人調取機型相似之MOTOROLA ELITE型中古機計一三六八支，以其中
    一○五六支分裝四大箱，並與被告丙○○相約於八十七年四月一日在臺北縣三峽
    鎮青青花園汽車旅館內交予被告丙○○，且在現場加封捺指印，保留原查扣之一
    小箱一百四十四支新手機未更動。被告丙○○將調包之手機載回隊部後，再將查
    扣之四大箱手機載至汽車旅館還給江丕郁，隱匿關係他人刑事被告案件之證據。
    被告丙○○嗣於同年四月一日，由不知情之小隊長鄭明忠及隊員陳玠鴻將調包封
    箱後之手機四大箱及原查扣之一小箱，會同大安分局人員送入臺北地檢署贓物庫
    。江丕郁事後依約定於八十七年四月初在臺北市○○路松山高中大門旁與被告丙○○見面，同至忠孝東路聯合報大樓旁巷子內交付現金六十萬元予被告丙○○；
    復陸續約定在臺北市凱悅飯店三樓交付二十五萬元；在臺北市○○○路育達商職
    對面咖啡廳內交付十五萬元，及在臺北縣三峽鎮第一中隊隊部巷口保齡球館內交
    付尾款二十萬元，由被告丙○○違背職務而予以收受，因認被告丙○○此部分之
    行為分別涉犯刑法第一百六十五條隱匿刑事證據之罪嫌及貪污治罪條例第四條第
    一項第五款收受賄賂之罪嫌。
  三被告丙○○等人在晁陽公司搜索現場執行搜索時，係由周敬堂製作搜索扣押證明
    筆錄，該搜索扣押證明筆錄在「扣押物品名稱欄」原僅記載「GC87」、「備考欄
    」原僅記載「中國大陸製」，且在現場尚未製作完成，亦未交給江丕郁簽名。嗣
    於江丕郁帶回隊部詢問時，被告丙○○因與江丕郁達成協議調換查扣之手機，乃
    指示被告丁○○在搜索扣押證明筆錄「扣押物品名稱欄」內加記「ELITE」、「
    備考欄」內則加記「（兩機種）」之字樣，而為不實之登載，再將搜索扣押證明
    筆錄連同詢問筆錄交給江丕郁簽名。當晚即將江丕郁移由臺北市政府警察局大安
    分局移送臺北地檢署檢察官複訊，而於案件移送書中註明證物補送，因認被告丙○○、丁○○就前述在搜索扣押證明筆錄上加記「 ELITE」、「兩機種」字樣之
    行為，係共同涉犯刑法第二百十三條公務員登載不實之罪嫌。
  四被告丙○○、丁○○、乙○○三人於八十七年五月十四日，在臺北市○○○路三
    段「金殿酒店」（公司名稱登記為鑫鑽石視聽歌城）唱歌、喝酒、吃宵夜，要求
    江丕郁到場付帳。江丕郁因涉嫌違反前開電信法等案件尚未偵結前，深恐得罪被
    告丙○○等人對案情發展不利，遂前往以刷卡方式支付渠等消費金額二萬七千元
    。嗣被告丙○○復基於同前藉勢勒索之概括犯意，多次與友人聚餐時，要求江丕
    郁到場付帳，每次金額二萬元至三萬元不等，江丕郁計為被告丙○○之消費付帳
    六次，因認被告丙○○、丁○○、乙○○此部分共同涉犯貪污治罪條例第四條第
    一項第一款藉勢勒索財物之罪嫌。
貳、被告丁○○、被告乙○○被訴公訴意旨一所載之共同涉犯公務員登載不實及偽造
    署押犯行之部分：
一、公訴意旨認被告乙○○、丁○○共同涉犯上開犯行，無非以右揭事實業據被告丁○○供承在卷，核與證人周敬堂證述之情節相符，並有電信警察隊第一中隊八十
    七年度受理民眾報案紀錄管制簿八十七年三月十九日之報案紀錄（以下簡稱報案
    紀錄簿）、法務部調查局九十年八月十五日（九○）陸（二）字第九○○五一六
    八二號鑑定通知書等資料為其論據。訊據被告乙○○、丁○○皆不否認報案人周
    敬堂於八十七年三月十九日確未親自至臺北縣三峽鎮電信警察隊第一中隊隊部辦
    公室檢舉報案，係由被告乙○○在上開報案紀錄簿之報案方式欄內登載為「親臨
    報案」，被告乙○○、丁○○嗣於八十七年三月二十七日檢附前開報案紀錄簿前
    往臺北地檢署向檢察官申請核發搜索票時，因承辦檢察官陳玉珍發現報案紀錄簿
    內係記載「親臨報案」，但其上卻無檢舉人之簽名而要求渠等補正，被告丁○○
    遂在上開報案紀錄簿上書寫周敬堂之簽名及捺指印之事實。然被告乙○○、丁○○均堅詞否認涉有前揭登載不實公文書及偽造署押之犯行，被告乙○○辯稱：上
    開報案紀錄簿之內容雖是伊製作，但此僅是認知上之錯誤，因丁○○當時確實有
    到汐止去找周敬堂親自受理報案，故伊才會在報案紀錄簿記載「親臨報案」，且
    所載報案內容與周敬堂所述相符，而簽名、捺指印亦是周敬堂授權丁○○代簽，
    故認為應無登載不實及偽造署押等語。被告丁○○則辯稱：當時因電信警察隊剛
    成立，伊為求績效而打電話給任職於汐止警備隊之舊同事周敬堂，問他有無線索
    ，周敬堂說有，伊即直接與周敬堂聯絡見面，並由周敬堂當面交代案情及所有資
    料，伊將資料帶回隊部請乙○○登錄在報案紀錄簿上，依當時認知確係周敬堂親
    口所述，才會要求乙○○在報案紀錄簿上記載「親臨報案」，且報案紀錄簿所載
    內容與周敬堂所述內容完全相同。嗣於八十七年三月二十七日上午持往臺北地檢
    署申請搜索票，因檢察官發現係親臨報案，卻沒有檢舉人的簽名，故要伊交給檢
    舉人補正簽名，伊打電話給周敬堂要他簽名，但因同日下午就要進行搜索，時間
    急迫，無法送去汐止交給周敬堂簽名，周敬堂就授權伊幫他代為簽名、蓋指印，
    伊才會代簽周敬堂之姓名及蓋指印，故認為應無登載不實及偽造署押等語。經查
    ：
(一)證人即臺北縣警察局汐止分局警備隊警員周敬堂前於偵查時已證述：「（問：檢
    舉經過？）大概在去年三月間，我自電信業者間得知晁陽公司是賣水貨行動電話
    進口商，我當時在汐止分局警備隊，而同事丁○○在電信警察隊服務需要績效，
    故問我有無線索，我遂以電話向丁○○說這件事，丁○○說我這算是檢舉人，而
    我也與丁○○到晁陽公司外面看過，瞭解狀況。」等情明確（見甲○八十八年度
    他字第八三八號卷宗第一六七頁背面）；並先後於原審訊問時證述：「（問：是
    否曾向丁○○檢舉晁陽公司賣水貨手機？）是。」、「（問：當初是否由丁○○
    先打電話問你是否有線索，你說見面談？）是。電話中我先說線索，詳情是後來
    見面才告訴丁○○。」、「（問：民眾報案紀錄簿所載內容是否即是你當時報案
    之內容？）是。」、「（問：檢舉後，丁○○是否通知你補任何文書及蓋手印？
    ）我沒有到三峽隊部簽名及蓋手印。但丁○○有說報案紀錄簿要我簽名，我說我
    們都是同仁，這種事你們自己處理就好，我算是有授權給他簽名。」、「（問：
    是否授權給丁○○幫你簽名、蓋指印？）是，因為三峽很遠，丁○○表示要我簽
    名，我說交給你處理就好。」、「（問：為何丁○○要簽你的名字及蓋手印？）
    我為了貪圖方便才未去簽名、蓋指印，且丁○○已向我說報案紀錄簿要我簽名。
    」等語（見原審九十一年三月七日訊問筆錄第六頁、九十一年十二月二日訊問筆
    錄第三六頁）。復參諸證人即核發本件搜索票之檢察官陳玉珍於原審亦證稱：警
    方申請核發搜索票時，如果報案紀錄簿係載明「親臨報案」，伊會要求上面要有
    檢舉人之簽名或蓋章等情明確，核與被告乙○○、丁○○所辯上情悉皆相符，並
    有電信警察隊第一中隊八十七年度受理民眾報案紀錄管制簿八十七年三月十九日
    報案紀錄、法務部調查局九十年八月十五日（九○）陸（二）字第九○○五一六
    八二號鑑定通知書各一份附卷可稽。足見被告丁○○於八十七年三月十九日接獲
    周敬堂之檢舉線索後，確有與周敬堂親自碰面並討論案情，周敬堂亦有陪同被告
    丁○○至晁陽公司實地勘查，被告丁○○在返回電信警察隊第一中隊三峽隊部辦
    公室後，被告乙○○始將周敬堂之檢舉內容登載於上開報案紀錄簿內，並在「報
    案方式欄」上載明為「親臨報案」；被告丁○○、乙○○嗣於八十七年三月二十
    七日檢具上開報案紀錄簿前往臺北地檢署申請核發搜索票時，因承辦檢察官陳玉
    珍發現報案紀錄簿內係記載「親臨報案」，但無檢舉人之簽名或蓋章，故要求被
    告丁○○在其上補正檢舉人之簽名或蓋章，被告丁○○即以電話聯繫周敬堂補正
    簽名，嗣因周敬堂授權被告丁○○代其簽名、捺指印，被告丁○○始在前開報案
    紀錄簿上簽寫「周敬堂」之簽名及捺指印，並持向檢察官申請核發搜索票等情屬
    實，堪予認定。
(二)按刑法第二百十三條之登載不實罪，以公務員所登載不實之事項出於明知為前提
    要件，所謂明知，係指直接故意而言，若為間接故意或過失，均難繩以該條之罪
    ；又刑法第二百十三條之偽造文書罪，係以公務員明知為不實之事項登載於其所
    掌公文書為構成要件，如僅係辦理不當，而其所登載之事項並非不實時，雖應負
    行政上責任，尚難遽論以該條之罪，最高法院四十六年臺上字第三七七號、十九
    年上字第五○○號判例均可參照。經查，證人周敬堂雖非親自至電信警察隊第一
    中隊三峽隊部辦公室檢舉報案，然被告丁○○接獲線報後既與周敬堂親自碰面並
    討論案情，甚至由周敬堂陪同至晁陽公司實地勘查，且被告乙○○在上開報案紀
    錄簿所載內容復與周敬堂之檢舉內容互核相符，而所謂「親臨報案」自不以檢舉
    人親赴警局報案為限，倘檢舉人先利用電話檢舉後，再與承辦警員在其他處所碰
    面並提供詳細情報，亦應包括在內，則被告乙○○、丁○○據以在上開報案紀錄
    簿報案方式欄內登載報案方式為「親臨報案」，已難認其所登載之事項有何不實
    之處，更難認被告乙○○、丁○○具有明知為不實事項而登載於上開報案紀錄簿
    之直接故意，自無成立刑法第二百十三條公務員登載不實罪之餘地。又被告丁○○、乙○○持上開報案紀錄簿至臺北地檢署申請搜索票時，被告丁○○雖因時間
    急迫而在報案紀錄簿上代簽「周敬堂」之簽名並捺指印，然周敬堂既已授權被告
    丁○○在上開報案紀錄簿代其簽名、捺指印，已如前述，則被告丁○○、乙○○
    之行為自不該當於刑法第二百十七條偽造署押罪之構成要件。綜核上情，被告乙○○、丁○○所辯上情均堪採信，公訴人所舉證據尚不足證明被告乙○○、丁○○涉有此部分之犯行，復查無其他積極證據證明渠等涉有起訴書所載之公務員登
    載不實及偽造署押之犯行，是被告乙○○、丁○○被訴犯有前述公務員登載不實
    罪及偽造署押罪應屬不能證明，而均應為無罪之諭知。
參、被告丙○○被訴公訴意旨二所載之隱匿刑事證據罪及收受賄賂罪之部分：
一、公訴意旨認被告丙○○涉有前揭隱匿刑事證據及收受賄賂之犯行，無非係以被告
    丙○○前於八十八年七月二十二日在臺北市調查處接受調查時供稱：伊因江丕郁
    答應做線民提供線索，故同意江丕郁以中古手機調包扣案之大陸製手機云云，證
    人江丕郁、林志銘、宮敬程、林明雪等人之證言，及卷附之產品進貨交易明細表
    、富邦銀行交易明細資料、出口報單等資料為憑。訊據被告丙○○雖不否認其於
    八十七年三月二十七日下午二時三十分許，率同被告乙○○、丁○○等隊員至晁
    陽公司執行搜索，搜索當時尚有大安分局員警及交通部電信總局北區電信監理站
    科員吳政昇、蔡明長等人在場，現場雖有查獲各類廠牌行動電話手機數千支，但
    事後僅決定查扣印有 「Made in China」之摩托羅拉牌行動電話手機一千二百支
    之事實，惟其堅決否認涉有起訴書所載調包扣案手機、收受賄賂之犯行，辯稱：
    伊於八十七年三月二十七日未向江丕郁索賄八十萬元，亦未與江丕郁上樓密談，
    現場手機係由二位電信總局人員認定該批手機為違法射頻器材後，伊打電話向承
    辦檢察官陳玉珍報告，經檢察官指示手機違法與否應由主管機關人員到場認定，
    並指示查扣違反懲治走私條例及商標法部分之手機，因當初是依懲治走私條例申
    請搜索票，並已向檢察官說明是要查扣大陸製手機，故伊認為大陸製手機即是走
    私，乃指示倉管人員及承辦警員只要大陸製手機即予查扣，至其他手機因非大陸
    製，伊認僅係行政罰而已，故未查扣，況現場交通部電信總局人員亦無意見，查
    扣之一千二百支手機是江丕郁表示有二種型號。又伊於八十七年四月一日上午是
    與隊員陳世賢、李仲偉到泰山收費站巡視路檢勤務，但因當天下雨電信監理站人
    員未到場，伊就與隊員李仲偉一同返回隊上，自不可能在上述汽車旅館調包手機
    ；況查扣之手機在送臺北地檢署前係放在三峽隊部一樓贓物庫，一樓贓物庫的鑰
    匙有二把，一把由值日官保管，一把則是放在械彈室保險櫃，伊並未保管鑰匙等
    語。經查：
(一)證人即晁陽公司負責人江丕郁雖迭次指證被告丙○○涉有公訴意旨二所載之犯行
    。然被告丙○○前於八十七年三月二十七日帶隊搜索晁陽公司，並查扣大陸製手
    機一千二百支，遲於八十七年九月九日始經臺北地檢署發還前開扣案手機，已造
    成晁陽公司之信譽及商機受損，證人江丕郁難免對於被告丙○○心生怨隙，已有
    挾怨報復之可能，是其證言是否屬實，已非無疑。況證人江丕郁先後指證之內容
    情節不一，而有諸多瑕疵存在，茲分述如下：
１、證人江丕郁所述被告丙○○向其索賄八十萬元之地點先後不一：(一)證人江丕郁先
    於偵查時證述：被告丙○○原先在二樓倉庫要全部查扣，伊與他發生爭執，後來
    因現場空間狹小，故伊與丙○○到四樓去談云云（見甲○八十八年度偵字第七七
    五五號卷一第一七三頁、卷二第一二二頁）。(二)嗣於原審調查時則證稱：伊係與
    丙○○在公司三樓單獨談話，當時因二樓倉庫現場較混亂，故伊與丙○○上三樓
    去談云云（見原審九十一年三月二十七日訊問筆錄第四、五頁）。(三)復於原審調
    查時再改稱：當時四樓沒有人在，是在四樓談該事云云（見原審九十二年三月二
    十日訊問筆錄第二三頁）。足見證人江丕郁所述被告丙○○向其索賄八十萬元之
    地點或稱公司四樓，或稱公司三樓，先後所述地點已有不同。
２、證人江丕郁所述其與被告丙○○討論是否查扣全部手機當時有無律師在場一節，
    亦有不同：(一)證人江丕郁先於原審九十一年三月二十七日調查時證稱：伊與丙○○到三樓時，伊公司律師亦在場，伊一再向丙○○表示公司產品是合法的，警方
    無權將全部手機帶走，丙○○表示沒有辦法如此輕易結案並對其他兄弟交待，伊
    問他要如何處置，他說要看伊誠意，故伊當時將律師支開，單獨與丙○○洽談云
    云（見原審九十一年三月二十七日訊問筆錄第五頁）。(二)嗣經證人即律師方智裕
    於原審證述：伊有看見江丕郁與丙○○上樓，但丙○○與江丕郁談話時伊不在場
    ，並未隨同渠等上樓等情後，證人江丕郁隨即於同日庭訊時改稱：方智裕律師當
    時有看見伊與丙○○上樓，但未聽到伊與丙○○之談話云云（見原審九十二年五
    月十四日訊問筆錄第四、七頁）。是證人江丕郁證述其與被告丙○○上樓談判應
    否查扣全部手機當時律師有無在場一節，情節亦屬不一。
３、警方查扣上開手機後，證人江丕郁有無當場封箱並蓋指印，證人江丕郁先後指證
    之內容不同：(一)證人江丕郁先於臺北市調查處調查時證述：伊在晁陽公司現場封
    箱並加蓋伊的手印，共計查扣手機四大箱（每箱二百六十四支）及一小箱（一百
    四十四支）云云（見甲○八十八年度他字第八三八號卷宗第一三七頁背面）。(二)
    證人江丕郁嗣於原審調查時則改稱：伊在晁陽公司現場並無簽名、蓋指印，係在
    三峽隊部一樓時，始由伊在箱子上面簽名、蓋指印云云（見原審九十一年三月二
    十七日訊問筆錄第六頁），足見證人江丕郁所述警方查扣上開手機後，其有無當
    場封箱並蓋指印一節，先後證述之內容亦屬不同。況證人即執行搜索警員陳秋和
    於原審證稱：查扣手機並封箱後，已讓江丕郁當場在上面簽名等語（見原審九十
    一年十二月二日訊問筆錄第十四頁），是證人江丕郁事後所述：伊在晁陽公司現
    場並無簽名、蓋指印，係在三峽隊部始在箱子上面簽名、蓋指印云云，應非事實
    。
４、被告丙○○提議以調包手機方式而向證人江丕郁索賄一百二十萬元之時間、地點
    不同：(一)證人江丕郁前於八十八年六月二十一日臺北市調查處調查及檢察官訊問
    時均證述：伊於當晚移送臺北地檢署，在地檢署開完庭交保出來後，當天晚上丙○○與伊聯絡，問伊想不想把被扣押之一千二百支手機拿回去，後來伊與丙○○
    隨即約在松山高中後面停車場面談，丙○○同意伊以舊手機換回查扣之一千二百
    支手機，惟須支付賄款一百二十萬元云云（見甲○八十八年度他字第八三八號卷
    宗第十八、四十、六三頁）。(二)惟證人江丕郁嗣自八十八年七月二十八日檢察官
    偵查時起迄至原審歷次庭訊時則均改稱：八十七年三月二十七日下午六時至七時
    許至三峽電信警察隊隊部，在製作筆錄前，丙○○叫伊去他二樓辦公室，雙方談
    妥以一百二十萬元調包手機此事云云，足見證人江丕郁先後指證被告丙○○向其
    索賄之時間、地點一節，內容互有矛盾。
５、證人江丕郁所述雙方交換手機之時間亦有出入：(一)證人江丕郁前於八十八年六月
    二十一日檢察官偵查時證述：換回手機之時間在八十七年四月七日云云（見甲○
    八十八年度他字第八三八號卷宗第四一頁）。(二)然其嗣於偵查及原審歷次調查時
    均稱：伊與丙○○約定交換手機之時間、地點為八十七年四月一日上午十一時許
    在三峽花園汽車旅館見面調包手機，雙方原本約在八十七年三月二十八日調包，
    惟因伊準備不及，所以改在八十七年四月一日調包等語，足見江丕郁所述調包手
    機之時間前後所述內容迥異，是否可採，洵非無疑。
６、證人江丕郁先後所述交付賄款之經過情形亦有所出入：
    (一)關於第一次交付賄款之地點，證人江丕郁前於臺北市調查處調查時證稱：第一
      次係在松山高中大門旁馬路，當時丙○○要求伊上他的車子，直至聯合報旁之
      巷子內確定無人跟蹤，始拿走六十萬元並要求伊下車云云（見甲○八十八年度
      他字第八三八號卷宗第十九頁）；嗣於八十八年六月二十四日偵查時則稱：第
      一次交付六十萬元賄款見面地點在松山高中大門口云云（見甲○八十八年度他
      字第八三八號卷宗第六四頁）；另於原審九十一年三月二十七日庭訊時證稱：
      丙○○第一次約伊在松山高中附近見面，丙○○先上伊的車子，伊等在附近繞
      圈子後，便開進一個地下停車場（應是松山高中地下停車場），然後伊在車上
      給付現金六十萬給丙○○云云（見原審九十二年三月二十七日訊問筆錄第七頁
      ）；復於原審九十二年五月二十四日庭訊時改稱：第一次付款地點係在基隆路
      云云（見原審九十二年五月十四日訊問筆錄第十二頁）云云。足見證人江丕郁
      對於其第一次交付賄款之地點前後所供情節不一，殊難採信。此外，證人江丕
      郁先稱：伊係在被告丙○○之車上交付六十萬元賄款云云；嗣則改稱：丙○○
      先上伊車上，伊在自己車上給付現金六十萬元給丙○○云云；證人江丕郁事後
      復於原審調查時改稱：「（問：交付賄款有無在車上交付的情形？）無。」等
      語（見原審九十二年五月二十四日訊問筆錄第十三頁），是證人江丕郁所述此
      部分之內容存有矛盾，尚不足採。
    (二)證人江丕郁先於臺北市調查處調查及檢察官偵查時先稱：第二次付款地點係在
      凱悅飯店、第三次則在育達商職對面之咖啡廳云云（見甲○八十八年他字第八
      三八號卷宗第十九、六四頁）；然其嗣於原審九十一年三月二十七日庭訊時則
      改稱第二次係在育達商職對面之咖啡廳、第三次是在凱悅大飯店交付款項等語
      （見原審九十一年三月二十七日訊問筆錄第七頁），是其先後供證此部分之情
      節亦有矛盾。
    (三)證人江丕郁前於臺北市調查處調查時證述：伊前後交付丙○○共一百二十萬元
      ，每次與丙○○見面的時間均在晚間云云（見甲○八十八年度他字第八三八號
      卷宗第十九頁），然其於原審庭訊時則改稱：交付賄款時間都在白天云云（見
      原審九十二年五月十四日訊問筆錄第十二頁），參以證人江丕郁前於檢察官偵
      查時曾證稱：伊實際上沒有交錢給丙○○，調查局要伊好好配合，就什麼事都
      沒有等語（見甲○八十八年偵字第七七五五號卷二第二四五頁），益徵證人江
      丕郁所述其前後共計交付賄款一百二十萬元給被告丙○○一節，是否屬實，尚
      值存疑。
７、證人江丕郁雖指證被告丙○○涉有前揭調包手機、收受賄款之犯行，然其指證之
    上開內容前後矛盾，而有明顯瑕疵可指，自不得僅以證人江丕郁所述之上開證言
    ，遽以推測或擬制之方法，率爾認定被告丙○○涉有前揭調包手機及收受賄款之
    犯行。
(二)又證人江丕郁雖再三指證其有交付賄款一百二十萬元給被告丙○○，惟其所證述
    之內容既有上開瑕疵可指，已難採信；且衡情被告丙○○倘有向證人江丕郁索賄
    ，並已收受賄款一百二十萬元，何以證人江丕郁對於其親自經歷之被告丙○○要
    求、收受賄款之事實，所證前後情節皆有所出入。況證人江丕郁僅泛稱交付被告
    丙○○之現金一百二十萬元係利用其公司週轉金支付，並未特別為此至銀行提款
    云云，而始終未能提出前述賄款資金來源之證明；參以證人江丕郁曾於偵查時自
    承其實際上並未交錢給被告丙○○等語，已如前述，是證人江丕郁指證：伊陸續
    交付賄款一百二十萬元給被告丙○○一節，應非事實。又證人即江丕郁配偶林明
    雪雖證稱：伊係相德公司之負責人，有於八十七年四月十日在相德公司富邦銀行
    松山分行帳戶提領四十三萬元，連同公司現金湊成六十萬元交江丕郁云云，並有
    富邦商業銀行松山分行八十八年六月二日（八十八）富松字第○六三號函附之相
    德公司帳號為000000000000號帳戶之交易明細資料一份在卷可佐（
    附於甲○八十八年度偵字第七七五五號卷二第一六九至一七四頁）。然證人林明
    雪既係證人江丕郁之配偶，雙方關係密切，難免附合證人江丕郁而故為不利於被
    告丙○○之證詞，故其所為證言是否可採，已非無疑；且前開提款事實亦僅足以
    證明相德公司有於八十七年四月十日提領四十三萬元，尚無法證明業者江丕郁曾
    以上述提款之四十三萬元，再連同公司現金湊成六十萬元交予被告丙○○之事實
    。況證人林明雪前於臺北市調查處接受調查時已證稱：第一次支付現金六十萬元
    ，大約是在案發後一個星期，伊先生接獲丙○○告知晤面時間、地點後，伊即籌
    措現金六十萬元云云（見甲○八十八年他字第八三八號卷宗第二九、三十頁），
    倘依林明雪所述上開內容加以推斷，證人林明雪至遲應於八十七年四月七日之前
    即已籌措現金六十萬元交給江丕郁，然前述四十三萬元之提款時間則為八十七年
    四月十日，足見該筆金額與證人江丕郁所述交付被告丙○○之第一筆賄款六十萬
    元無關，故證人林明雪證述：伊為給付被告丙○○之賄款，有自相德公司帳戶提
    領四十三萬元，連同公司現金湊成六十萬元交給江丕郁云云，核非事實，不足採
    信。參以證人林明雪於原審調查時證稱：伊事後始知道一百二十萬元係分四次付
    款，且伊不知道四次付款之時間，因江丕郁拿走錢不會告訴伊原因，伊是事後看
    見江丕郁沒有買貨回來，伊追問江丕郁後，江丕郁始告訴伊錢是交給丙○○等語
    （見原審九十一年三月二十七日訊問筆錄），足見證人林明雪所述之上開內容純
    屬傳聞自證人江丕郁，難以補強證人江丕郁之供證，自難執此為不利於被告丙○○之認定。再者，公訴人前於偵查時曾調閱被告丙○○相關之銀行帳戶、證券帳
    戶查核結果，尚無任何證據顯示被告丙○○之財產狀況有異常增加之情形，有世
    華聯合商業銀行客戶存款資料查詢表、第一商業銀行存款明細分類帳、康和證券
    公司對帳單、永昌綜合證券公司分戶歷史帳各一份在卷可按，益徵被告丙○○所
    辯其未向證人江丕郁收受賄款一百二十萬元等情，尚非無據，堪予採信。
(三)被告丙○○率同被告乙○○、丁○○等隊員前往晁陽公司執行搜索當時，經電信
    總局人員認定結果，現場確有查獲未貼型式認證標籤之各類廠牌行動電話手機數
    千支，因被告丙○○與業者江丕郁發生爭執，被告丙○○遂利用電話向承辦檢察
    官陳玉珍報告搜索進行狀況後，被告丙○○決定僅查扣印有 「Made in China」
    之摩托羅拉牌行動電話手機一千二百支之事實，業據被告丙○○、乙○○、丁○○分別供述在卷，並先後經證人江丕郁、林志銘、林明雪、吳政昇、蔡明長、周
    敬堂、陳秋和、陳旭國、方智裕、陳玉珍等人證述綦詳，並有電信警察隊第一中
    隊○三二七專案警力分配表一份在卷可稽（見甲○八十八年度偵字第七七五五號
    卷一第八頁），且經原審調閱臺灣臺北地方法院檢察署八十七度偵字第六五一四
    號偵查卷宗 (含臺北地檢署八十七年度聲字第七八二號卷宗，見外放影印卷) 查
    核無誤，堪予認定。又被告丙○○在搜索過程中雖與業者江丕郁發生爭執並上樓
    單獨交談，事後係由被告丙○○決定查扣大陸製手機一千二百支等情，固據證人
    江丕郁、林明雪、林志銘、周敬堂分別證述在卷，而證人即律師方智裕於原審調
    查時亦證稱：丙○○與江丕郁後來有單獨上樓等語無訛（見原審九十二年五月十
    四日訊問筆錄第六頁）。然證人林志銘、周敬堂、方智裕雖證述被告丙○○與江
    丕郁曾上樓單獨交談等語，惟皆未敘及被告丙○○曾向江丕郁索賄八十萬元之事
    實。而證人林明雪於原審調查時雖證述：當時江丕郁與丙○○一起去三樓，一直
    到丙○○下二樓時，伊才上去三樓，江丕郁就問伊有無現金八十萬，當時伊說沒
    有那麼多現金，伊先生就未再說什麼云云（見原審九十一年三月二十七日訊問筆
    錄第十八頁）。惟證人林明雪既未親身見聞被告丙○○與江丕郁間之談話內容，
    故其所述之上開證詞自不足作為被告丙○○有向業者江丕郁索賄八十萬元之證據
    。至於證人江丕郁雖迭次指證被告丙○○曾向其索賄八十萬元云云，然證人江丕
    郁所述此部分之證言內容，既有上述瑕疵可指，詳如前述，倘被告丙○○確有向
    江丕郁索賄八十萬元，何以證人江丕郁關於此部分之情節前後所述不一，故被告
    丙○○於搜索當日對於是否查扣現場全部手機，雖與江丕郁發生爭執，並與江丕
    郁上樓單獨交談，惟仍難徒憑證人江丕郁存有瑕疵之片面指證，遽以推測或擬制
    之方法，率爾認定被告丙○○曾向業者江丕郁索賄八十萬元。
(四)被告丙○○於搜索當時因與證人江丕郁發生爭執，乃利用電話與承辦檢察官陳玉
    珍聯絡，其與陳玉珍檢察官通話完畢後，始決定查扣現場印有 「Made in China
    」之全部手機，共計一千二百支之事實，已如前述。又證人陳玉珍雖僅證稱：丙○○確有在搜索現場撥打電話給伊，向伊報告搜索進行狀況，並表示交通部電信
    總局人員亦在現場，故伊要求丙○○會同交通部電信總局人員認定後再行查扣等
    語。然證人即電信總局北區電信監理站科員吳政昇於原審調查時證稱：伊等僅係
    到場檢查手機是否貼有型式認證標籤，有無違反電信法，但係由警察決定查扣那
    些手機，因伊等發現有「Made in China」 手機，由警察打電話請示檢察官後說
    要查扣印有「Made in China」 之手機；大陸製之手機均係未經型式認證，現在
    根本不准進口等語明確（見原審九十一年四月十七日訊問筆錄第十、十一頁、九
    十二年三月二十日訊問筆錄第二一頁）。而證人周敬堂於原審調查時亦證稱：當
    時係由被告丙○○決定查扣大陸製手機，因大陸製手機禁止進口，故由伊等先行
    查扣，其他手機僅係未經認證，尚無法確定是否為大陸製，故未查扣；丙○○有
    打電話給檢察官，詳細談話內容不清楚，應該是請示檢察官是否扣手機等語（見
    原審九十一年三月七日訊問筆錄第十二頁、九十一年十二月二日訊問筆錄第三六
    頁），核與被告丙○○所辯上情大致相符。另電信警察隊第一中隊係因周敬堂提
    供線報，檢舉「晁陽公司涉嫌非法走私大批行動電話，該行動電話均未經主管機
    關型式認證，且未領有進口
    以晁陽公司走私大批非法行動電話為由，簽由陳玉珍檢察官指揮偵辦並申請核發
    搜索票，並由被告丙○○於八十七年三月二十七日帶隊前往晁陽公司執行搜索，
    當場查扣大陸製手機一千二百台，嗣於八十七年三月二十七日當晚再以查扣物品
    皆為大陸製手機，業者江丕郁應已違反懲治走私條例、電信法之規定，轉報臺北
    市政府警察局大安分局移送臺北地檢署偵辦一節，有電信支援專責警察受理民眾
    報案紀錄簿、電信警察隊第一中隊八十七年三月二十日簽呈、該中隊八十七年三
    月二十一日電警一刑八七字第○二一六號函、搜索票申請書、電信警察隊（任務
    編組）刑事案件轉報單、臺北市政府警察局大安分局移送書各一份在卷可稽，並
    經原審調閱臺灣臺北地方法院檢察署八十七度偵字第六五一四號偵查卷宗查核無
    誤 (外放影印卷) 。復參諸電信法第四十九條第三項固規定：電信管制射頻器材
    非經型式認證、審驗合格者，不得製造、輸入、販賣或公開陳列。惟違反前開規
    定，擅自製造、輸入、販賣或公開陳列未經型式認證、審驗合格之電信管制射頻
    器材，依電信法第五十六條第一項第十款之規定，僅係科處新臺幣十萬元以上五
    十萬元以下罰鍰，尚無刑罰之規定，此觀電信法第四十九條第三項、第五十六條
    第一項第十款之規定自明，足見擅自輸入、販賣或公開陳列未經型式認證、審驗
    合格之電信管制射頻器材，僅係違反行政罰之規定而得以科處罰鍰，並未觸犯刑
    罰法律，依法不得搜索、扣押。是被告丙○○所辯：電信總局人員認定該批手機
    為違法射頻器材後，伊打電話向承辦檢察官陳玉珍報告，經檢察官指示手機違法
    與否應由主管機關人員到場認定，並指示查扣違反懲治走私條例及商標法部分之
    手機，因當初是依懲治走私條例申請搜索票，並已向檢察官說明是要查扣大陸製
    手機，故伊認為大陸製手機即是走私，乃指示倉管人員及承辦警員只要大陸製手
    機即予查扣，至其他手機因非大陸製，伊認僅係行政罰而已，故未查扣等語，應
    非無據，尚堪採信。況衡諸常情，被告丙○○倘若有意藉詞減少查扣之手機數量
    而向證人江丕郁索賄，其自無須當場以電話向檢察官請示如何處理，徒增意外變
    數之理。參以證人陳玉珍於原審調查時亦證稱：「（問：在現場交通部電信總局
    人員認定後，妳有無再指示只查扣大陸製手機？）丙○○應該有向我提過部分手
    機是 『Made in China』，但我應該是指示他們就整個進口是否完稅來認定。」
    等語（見原審九十二年六月二十七日訊問筆錄第十頁），益徵被告丙○○所辯：
    伊認為大陸製手機不得進口，故認大陸製手機即是走私，且當時係以晁陽公司違
    反懲治走私條例及商標法等罪名聲請搜索票，所以伊在請示承辦檢察官後，即指
    示在場人員查扣大陸製手機共一千二百支等情屬實，是被告丙○○於搜索當時雖
    有與證人江丕郁發生爭執並上樓單獨交談，其與證人江丕郁單獨上樓交談之行為
    固值非議，惟倘無其他積極證據可資證明被告丙○○有向證人江丕郁索賄八十萬
    元之事實，尚難僅憑證人江丕郁存有瑕疵之片面證詞，逕以推測或擬制之方法，
    遽認被告丙○○有向證人江丕郁索賄八十萬元。
(五)證人江丕郁雖指稱：八十七年三月二十七日下午六時至七時許至三峽電信警察隊
    隊部，在製作筆錄前，丙○○邀請伊到他二樓個人辦公室去坐，問伊想不想以舊
    手機換回被扣之全新手機，最後雙方談妥以一百二十萬元之對價，要以中古之摩
    托羅拉廠牌ELITE型手機換回查扣之GC87C+ 型手機，因該二種手機之外型完全一
    致，並在已製作完成之搜索扣押筆錄上加載「二機種」及「ELITE」 等字云云。
    然查：證人江丕郁前於八十七年三月二十七日晚間六時三十分許在三峽電信警察
    中隊隊部辦公室製作筆錄時即已證述：「（問：請詳述該批行動電話之機型與其
    來源？） 該批行動電話為摩托羅拉廠GC87C+與ELITE兩型之行動電話，該兩型之
    行動電話是向香港之摩托羅拉代理商購買的，進口時混在本公司合法代理的行動
    電話進口時一起進口的。」、「（問：該批行動電話何時透過該種方式混藏夾帶
    進口？）分別為八十六年三月十六日、九月二十一日、十二月十五日與二十日分
    別進口的。」、「（問：警方所查扣之進口報單四張，共進口一千二百七十支，
    為何警方至現場只發現一千二百支行動電話？）該七十支行動電話我已經銷售出
    去了。」等語（見甲○八十八年度偵字第七七五五號卷一第七三、七四頁）；嗣
    其於同日移送至臺北市政府警察局大安分局接受偵訊時亦證稱：「（問：說明該
    電話機型及來源？）MOTOROLA GC87C+與ELITE兩型，香港混藏進口。」、「（問
    ：進口幾次？時間為何？）四次，八十六年三月十六日、九月二十一日、十二月
    十五日、二十日。」等語（見甲○八十八年度偵字第七七五五號卷一第七一頁）
    ，並提出四張進口報單為佐證。而證人陳玉珍於原審亦證稱：「（問：偵辦江丕
    郁違反電信法，江丕郁是否要證明本案手機是從香港合法進口，而提出數件自香
    港進口手機之報關單？）應該是。」等語（見原審九十二年六月二十七日訊問筆
    錄第十二、十三頁）。證人即大安分局警員文學富於原審證稱：「（問：當時是
    否與鍾啟靜一同去搜索晁陽公司？）因為三月二十七日當天電信警察打電話通知
    我們一起去會勘。」、「（問：江丕郁當時如何跟你說扣案手機之來源？）應該
    是貨櫃進口。」、「（問：提示進口報單四張，是否江丕郁提出來的？）是。」
    、「（問：江丕郁為何提出該四張進口報單？）江丕郁說查扣之手機就是四張進
    口報單上所載之手機。」等語（見原審九十一年十二月二日訊問筆錄第二四至二
    九頁）。同案被告乙○○供稱：「（問：江丕郁為何提出該四張進口報單？）江
    丕郁說查扣之手機就是四張進口報單上所載之手機。」等語（見原審九十一年十
    二月二日訊問筆錄第二八、二九頁），是搜索當天查扣之手機即係業者江丕郁所
    提出上開四張進口報單上所載之手機一節，已堪認定。次查，依據業者江丕郁提
    出四紙進口報單所載之內容，業者江丕郁當時進口之手機種類應有 「MOTOROLA
  　S5425A」及「MOTOROLA S4830A」 兩種機型，各約有一千支及三百四十五支，有
    前述進口報單四紙在卷足憑；而其中「MOTOROLA S5425A」 機型手機之全名即係
    「MOTOROLA MICROTAC ELITE AMPS-S5425A」 ，此觀諸報單號碼ＣＺ00000
    00000號進口報單所附之發票一張自明（見北檢八十七年度偵字第六五一四
    號偵查卷第七二、七三頁），復有發票、收費通知單、收據、海關進口貨物稅收
    據多紙附於臺北地檢署八十七年度偵字第六五一四號偵查卷可佐。且證人江丕郁
    於前述違反電信法等案件檢察官偵查時，依其提出之新到貨商品報價單，其上包
    括MOTOROLA GC87C＋及MOTOROLA ELITE兩種機型手機，並分別標明售價為一萬零
    八百元及九千五百元，亦有新到貨商品報價單一紙存卷可參（見北檢八十七年度
    偵字第六五一四號偵查卷第十三頁），據此足見證人江丕郁於搜索當時其公司倉
    庫內確有「MOTOROLA MICROTAC ELITE」及「MOTOROLA GC87C+ 」 兩種機型之行
    動電話手機無訛。再者，證人江丕郁於原審陳稱：伊係將當天發生之事情而隨手
    抄在晁陽公司之記事本等語明確（見原審九十一年三月二十七日訊問筆錄第十二
    頁），而證人江丕郁在晁陽公司記事本上八十七年三月二十七日欄內載明「電信
    警察收走手機MOTO 87C+×144台、ELITE×1056台」 等字樣，亦有晁陽公司記事
    本（見甲○八十八年度他字第八三八號卷宗第二五至二七頁）附卷可稽，益徵證
    人江丕郁事後指述：晁陽公司於搜索當時遭電信警察查扣之手機均係「MOTOROLA
    GC87C＋」手機，並無「MOTOROLA ELITE」手機云云，應非事實，不足採信。
(六)證人周敬堂於原審調查時證稱：「（問：當天是否查扣GC87C+之手機？）我只能
    確認查扣的都是大陸製手機，背後有『MADE IN CHINA』 字樣，但機型為何，我
    現在無法確認。」、「（問：是否檢視查扣機型、種類？）旁邊警察同仁將手機
    數量告訴我，我就跟著寫，我沒有一支一支去看。」、「（問：為何知悉查扣之
    手機係GC87C+？） 因為我有抽幾支出來看，上面有寫GC87C+，背面有寫MADE IN
    CHINA。」、「（問：有無檢視扣案之全部手機？） 無。我只有看其中幾支手機
    而已。」、「（問：能否確定扣案手機中有型號為ELITE之手機？） 我無法確定
    ，因為長得很像。」等語（見原審九十一年十二月二日訊問筆錄第三四、三七、
    三八頁）。證人吳政昇於原審調查時亦證稱：伊是去現場看晁陽公司有無經營許
    可執照，並檢查手機有無貼型式認證標籤，已不記得查扣手機有幾種機型等語（
    見原審九十二年三月二十日訊問筆錄第二十、二一頁）；證人即電信總局北區電
    信監理站科員蔡明長於原審調查時證稱：伊當天是去檢查手機是否貼有電信總局
    之型式認證標籤，當天伊只看了二、三支手機等語（見原審九十二年三月二十日
    訊問筆錄第十八頁）。核與被告丁○○所供：伊非專業人員，不知道現場有無「
    MOTOROLA ELITE」手機等語相符。況證人江丕郁已證稱：「MOTOROLA ELITE」與
    「MOTOROLA GC87C+」 兩種機型手機之外型相似等情明確。從而證人周敬堂等人
    於搜索當時既均僅查看少數手機，且因前開二種機型手機之外型相似，致證人周
    敬堂等人無法確定當天查扣手機之機種，自不得以證人周敬堂等人不確定之陳述
    內容，逕予推定查扣現場僅有「MOTOROLA GC87C＋」一種機型之手機。再者，晁
    陽公司倉庫於搜索當時應有「MOTOROLA MICROTAC ELITE」及「MOTOROLA GC87C+
    」兩種機型之行動電話手機，已如前述；參以證人即執行搜索警員陳旭國於原審
    調查時證稱：「（問：所扣得之手機型式，是一種型式或二種型式？）現在回想
    起來，印象中有二種型式。」、「（問：當天查扣手機是全新手機或中古手機？
    ）全新手機。」等語（見原審九十一年十二月二日訊問筆錄第二二、二三頁），
    益徵證人江丕郁所指證之上開內容核與事實不符，自不足採。至於證人即晁陽公
    司倉管人員林志銘前於偵查時雖證稱：當時查扣「MOTOROLA GC87C+」 機型之行
    動電話手機共一千二百支，晁陽公司沒有「MOTOROLA ELITE」手機云云。然證人
    林志銘既係晁陽公司之員工，其與證人江丕郁之關係密切，已有可能附合證人江
    丕郁之證言，故其所為之上開證言是否屬實，尚非無疑。況晁陽公司之倉庫於搜
    索當時應有「MOTOROLA ELITE」手機，且查扣手機應包括「MOTOROLA ELITE」及
    「MOTOROLA GC87C+」 兩種機型之手機在內，詳如前述；然證人林志銘竟於偵查
    時證述：晁陽公司沒有「MOTOROLA ELITE」手機云云，嗣於原審調查時則改稱：
    「（問：現場是否有「MOTOROLA ELITE」之手機？）不記得。」云云（見原審九
    十一年四月十七日訊問筆錄第四頁），是證人林志銘所述之上開內容顯有瑕疵可
    指，核與事實不符，自不足採，併此敘明。
(七)證人文學富於原審調查時證稱：「（問：三月二十七日深夜時，電信中隊原本是
    否要送證物過去大安分局？）三月二十七日晚上快十二點左右，電信中隊有帶證
    物（即扣案手機）到大安分局，本來要放在我們辦公室，後來我們表示沒有地方
    放，就請他們帶回他們中隊。」、「（問：後來是否與電信中隊一起送證物到木
    柵贓物庫？）我們與電信中隊人員一起約在木柵贓物庫見面，再一起入庫。」、
    「（問：本件係三月二十七日查獲，為何至四月一日方將證物移送贓物庫？）因
    為要與電信警察相互協調，可能中間還有假日。」等語（見原審九十一年十二月
    二日訊問筆錄第二四至二六頁）。而證人即搜索當天隊部值日官黃培坤於原審調
    查時亦證稱：「（問：三月二十七日扣案手機送回隊部時，你是否在場？）是。
    」、「（問：當時扣案手機送回隊部時，如何處理？）承辦人將手機帶回來後，
    應該沒有將手機馬上入庫。」、「（問：沒有入庫，他們在做什麼？）當時他們
    可能在做一些相關筆錄的整理工作。」、「（問：是否知悉承辦人將手機入庫？
    ）當時承辦人將扣押物品送到分局，分局不收，他們才向我要鑰匙，並將物品放
    進倉庫內。」等語（見原審九十一年十一月二十一日訊問筆錄第九頁）。核與被
    告丁○○前於偵查時所述：伊等將扣押物及人犯送大安分局，但大安分局表示他
    們辦公室改建中沒地方放扣押物，伊等遂將扣押物載回等語（見甲○八十八年度
    偵字第七七五五號卷一第一六六頁背面）；及被告乙○○於檢察官偵查時供述：
    伊等嗣將江丕郁及扣押物移送大安分局後，大安分局因在整修沒辦法收證物，才
    又帶回由黃值班小隊長（即黃培坤）打開倉庫放進去等語（見甲○八十八年度偵
    字第七七五五號卷一第二三七頁背面）悉皆相符。是被告丙○○等人於八十七年
    三月二十七日搜索完畢後，當晚原本要將查扣手機隨案移送至臺北市政府警察局
    大安分局，惟因當時大安分局正在整修而無處放置查扣手機，始將查扣手機暫置
    於電信警察隊第一中隊三峽隊部辦公室之一樓倉庫等情，應堪認定。衡諸常情，
    倘若被告丙○○確有向證人江丕郁索賄一百二十萬元，而同意證人江丕郁以「
    MOTOROLA ELITE」中古手機換回查扣之「MOTOROLA GC87C+」 全新手機，被告丙○○為遂行其調包手機之目的，理應自行保管手機以利其俟機調包手機，豈有可
    能於搜索當天即將查扣手機送大安分局贓物庫，徒然增加其私下調包手機之困難
    及風險，是證人江丕郁指述之上開內容，核與常理有違，尚難採信。
(八)證人江丕郁雖指稱：伊與丙○○約定於八十七年四月一日上午十一時在三峽花園
    汽車旅館見面調包手機，當時丙○○先駕駛無警示燈之偵防車，在汽車旅館內將
    伊準備好之四大箱中古手機載走，約一小時後，丙○○再駕駛有警示燈之警車載
    回原先查扣之四大箱全新手機至汽車旅館交給伊，當時丙○○曾向伊表示隨後要
    將贓證物送至贓物庫云云。然查：電信警察隊第一中隊之倉庫係位於三峽隊部辦
    公室一樓，倉庫門口距離值班台約十公尺遠，倉庫鑰匙分別由值日小隊長及總務
    人員負責保管，被告丙○○並未保管倉庫鑰匙，丁○○、乙○○於八十七年三月
    二十七日當晚有搬幾箱手機進入倉庫，並由當天值日小隊長黃培坤將倉庫上鎖；
    而該中隊於八十七年四月一日當天之值日小隊長為鄭明忠，當日上午八時起至中
    午十二時止之值班警員為施鈺峰、當日中午十二時起至下午四時止之值班警員則
    為酈俊睿，依規定值班警員及值日小隊長均須坐於值班台，要自三峽隊部辦公室
    一樓贓物庫搬運贓物，必須經過值班台，借用車輛須向值班警員拿取鑰匙並在車
    輛出入里程登記簿內加以登記，八十七年四月一日之值班警員施鈺峰、酈俊睿均
    未看見被告丙○○有何開啟倉庫搬運東西或領用車輛等情，業據證人李仲偉於原
    審調查時證稱：「（問：八十七年三月間擔任何職務？）電信警察隊總務工作，
    辦理內勤業務。」、「（問：保管贓證物品之倉庫有幾份鑰匙？）二份鑰匙。」
    、「（問：平日鑰匙是放在何處？）一份是值日官交接保管，另一份名義雖是我
    保管，但實際上是放在槍械櫃內，隊部大大小小的備份鑰匙都放在槍櫃內。」、
    「（問：丙○○是否保管槍櫃鑰匙？）無。」等語（見原審九十一年十一月二十
    一日訊問筆錄第十五、十六頁）。證人黃培坤於原審調查時亦證稱：「（問：三
    月二十七日是否擔任值日官？）是。」、「（問：三月二十七日扣案手機送回隊
    部時，你是否在場？）是。」、「（問：隊部存放證物之倉庫鑰匙由何人保管？
    ）由值日官保管，每日值日官要交接。」、「（問：鑰匙有二份，一份由值日官
    保管，一份由總務保管，是否如此？）值日官有一份，另一份由總務李仲偉保管
    。」、「（問：丙○○是否有保管鑰匙？）無。」、「（問：三月二十七日當天
    丁○○、乙○○、丙○○是否持贓證物入庫，情形如何？）當天晚上很晚，丁○○與乙○○搬了幾箱物品進去倉庫，他們有要求我開倉庫的門，他們出來後，我
    就將倉庫上鎖。」、「（問：是否知悉箱內裝何物？）好像是手機，確切情形我
    不清楚。」等語（見原審九十一年十一月二十一日訊問筆錄第九至十三頁）。證
    人陳玠鴻於原審調查時亦證稱：「（問：隊部贓物庫鑰匙有幾支，平日由何人保
    管？）我只知道值日官有一把，其他我不知道。」、「（問：丙○○有無贓物庫
    鑰匙？）無。」、「（問：是否看過丙○○自己開過倉庫？）無。」、「（問：
    從倉庫搬東西出來是否一定要經過值班台？）是。」等語（見原審九十一年十二
    月二日訊問筆錄第三一至三三頁）。證人陳秋和於原審調查時則證稱：「（問：
    八十七年三月二十七日有無參與搜索晁陽公司？）有。」、「（問：扣押物運回
    隊上後，由何人處理？作何處理？）放置在贓物庫。」等語（見原審九十一年十
    二月二日訊問筆錄第十二、十六頁）。證人即電信警察隊大隊長劉丕傑於原審調
    查時亦證稱：「（問：該倉庫是否僅有一個單一出入口？）是。該倉庫僅有一個
    單一出入口，且從倉庫要運物品出去一定要經過值班台，倉庫門口距離值班台約
    十公尺。」等語（見原審九十一年十二月二日訊問筆錄第十一頁）。又證人施鈺
    峰於原審調查時亦證稱：「（問：四月一日當天早上八點到十二點，你是擔任何
    職務？）值班。」、「（問：四月一日擔任值班期間，有無看到中隊長丙○○進
    入倉庫搬東西？）無。」、「（問：是否知悉放贓證物之倉庫鑰匙平時由何人保
    管？）值日官。」、「（問：丙○○是否保管倉庫鑰匙？）無。」、「（問：平
    常中隊人員除從一樓進入外，是否有另一個入口？）沒有，都必須從一樓入口出
    入，人員進出都會經過值班台。」、「（問：八十七年四月一日是否看到丙○○
    搬東西進出隊部？）無。」等語（見原審九十一年十一月二十一日訊問筆錄第二
    三至二五頁）。證人酈俊睿於原審調查時則證稱：「（問：八十七年四月一日值
    班時間為何？）中午十二點到下午四點。」、「（問：丙○○是否有倉庫鑰匙？
    ）無。只有總務及值日小隊長有鑰匙。」、「（問：當天是否看到丙○○去開啟
    倉庫？）在我值班時並未看到。」、「（問：從倉庫搬東西是否一定要經過值班
    台？）是。」、「（問：向小隊借車輛，是否一定要登記？）要向值班人員登記
    並取鑰匙，鑰匙是放在值班台，里程登記表也是放在值班台。」、「（問：提示
    八十七年四月一日之車輛出入里程登記表，丙○○是否有領用車輛之紀錄？）無
    。」、「（問：領用車輛後，要送贓物到贓物庫之程序為何？）向值班台領鑰匙
    ，一般是一個人下去開車到隊部門口，其他人在倉庫搬東西，一般是會經過值班
    台。」等語（見原審九十二年三月二十日訊問筆錄第三至七頁）。證人鄭明忠於
    原審調查時亦證稱：伊於八十七年四月一日擔任值日官，負責保管倉庫鑰匙等語
    在卷（見原審九十一年十一月二十一日訊問筆錄第二八頁），經核證人李仲偉等
    人分別證述之上開情節悉皆相符，復與被告丙○○所辯上情互核一致，堪予採信
    。而臺灣士林地方法院檢察署檢察官於八十八年八月二十六日前往臺北縣三峽鎮
    電信警察隊第一中隊進行現場履勘，並已製作履勘筆錄，其上亦載明「該處一樓
    為員警辦公室，後側為倉庫，供堆放查獲之違法物品。」等語，有履勘筆錄一份
    存卷可按（見甲○八十八年度偵字第七七五五號卷一第五四頁）。此外復有電信
    支援專責警察第一中隊八十七年四月一日勤務分配表、倉庫簡圖、電信警察隊任
    務編組九十二年一月十四日電警刑字第○九二五○○○○一○號書函檢送之第一
    中隊自八十七年三月二十五日至八十七年五月三十一日止之查勤督導報告、八十
    七年三月至五月超勤加班統計表各一份在卷可稽，是被告丙○○所辯其未保管倉
    庫鑰匙，亦未調包手機一節，堪信為真正。再者，電信警察隊第一中隊於八十七
    年四月一日因原承辦人丁○○休假，故於當天中午由值日小隊長鄭明忠及備勤警
    員陳玠鴻代替丁○○解送扣案手機至臺北地檢署，當日係由值日小隊長鄭明忠以
    其保管之鑰匙直接開啟三峽隊部一樓贓物庫後，再由陳玠鴻自贓物庫將扣案手機
    搬至偵防車上，送往臺北地檢署木柵贓物庫，並與大安分局員警文學富相約於當
    天下午一時許在木柵贓物庫見面，共同將查扣手機送入檢方贓物庫之事實，亦經
    證人鄭明忠、陳玠鴻、文學富分別證述在卷，而前開扣案之手機一千二百支係於
    八十七年四月一日由臺北市政府警察局大安分局移送臺北地檢署贓物庫一節，有
    臺北地檢署九十二年四月十一日北檢茂總紅字第○九二○九○○○一四號函附扣
    押物品清單一份在卷可佐。是前揭扣案手機既於八十七年三月二十七日已放置在
    三峽電信警察中隊隊部一樓之贓物庫內，被告丙○○既未取用鑰匙開啟贓物庫，
    更未將扣案手機搬離上開贓物庫，亦未登記使用巡邏車輛，詳如前述，則被告丙○○於八十七年四月一日上午顯無可能與業者江丕郁在青青汽車旅館內交換手機
    ，從而證人江丕郁前開指述之內容是否真實，顯有疑義。
(九)被告丙○○於原審審理時辯稱：伊於八十七年四月一日上午是與隊員陳世賢、李
    仲偉到泰山收費站巡視路檢勤務，但因當天下雨電信監理站人員未到場，伊就與
    隊員李仲偉一同返回隊上，自不可能在上述汽車旅館調包手機等語。查證人李仲
    偉於原審調查時證稱：「（問：八十七年四月一日早上擔任何勤務？）八十七年
    四月一日上午在泰山收費站擔任路檢，取締非法射頻器材。」、「（問：提示出
    入紀錄簿，四月一日上午丙○○是否到泰山收費站巡視？）是。」等語（見原審
    九十一年十一月二十一日訊問筆錄第十九、二一頁）。證人陳世賢於原審調查時
    亦證稱：「（問：八十七年四月一日當天是否與李仲偉一同去泰山收費站執行路
    檢？）是。」、「（問：當天路檢時間為何？）九點到十二點。」、「（問：提
    示四月一日出入登記簿，丙○○是否到泰山巡邏路檢情形？）我現在不是很清楚
    ，但出入登記簿有寫，應該是會去。」等語（見原審九十一年十一月二十一日訊
    問筆錄第二一、二二頁），核與被告丙○○所辯情節相符。而電信警察隊第一中
    隊八十七年四月一日督導報告表其上已載明：「丙○○於四月一日追督勤，該日
    九時至十二時到泰山收費站稽查勤務，隊員李仲偉、陳世賢依規定出勤，駕駛一
    一一巡邏車配合電信人員於十時到達，因監理人員另有勤務派遣，該勤務提前於
    十二時結束返隊。」等語，亦有電信警察隊第一中隊督導報告表、電信警察隊任
    務編組九十一年八月二十八日書函檢送第一中隊八十七年三月至五月員警勤務分
    配表、工作紀錄簿、出入登記簿及車輛出入登記簿等相關資料各一份等在卷可佐
    ，堪認被告丙○○於八十七年四月一日上午九時至十二時，確有至泰山收費站巡
    邏路檢勤務等情屬實，則被告丙○○顯無可能於八十七年四月一日上午十一時許
    前往三峽花園青青汽車旅館，是證人江丕郁指證其與被告丙○○在前揭時、地交
    換手機之經過情形，核與客觀事實不符，自不足採。
(十)證人江丕郁雖證稱：伊因要以「MOTOROLA ELITE」中古手機換回扣案之全新手機
    ，除以晁陽公司平時回收之中古手機外，另有向其他電信業者蒐購「MOTOROLA E
    LITE」中古手機，其中向龍代實業有限公司購買六五○台；向誠石實業股份有限
    公司購買二五○台；向中元貿易有限公司購買五五七台，共計蒐購一千三百六十
    八台「MOTOROLA ELITE」中古手機云云，並提出晁陽公司產品進貨交易明細表一
    份為證（附於甲○八十八年度他字第八三八號卷宗第七十頁）。證人林志銘則證
    稱：伊係自江丕郁處知道調包手機一事，但伊有清點江丕郁向其他同業調貨之「
    MOTOROLA ELITE」中古手機云云。而證人即誠石公司負責人宮敬程亦附合證人江
    丕郁之證詞而證稱：八十七年三月底江丕郁曾打電話向其購買「MOTOROLA ELITE
    」中古手機，因當時摩托羅拉公司辦理舊機換新機之活動，故誠石公司有回收「
    MOTOROLA ELITE」中古手機，伊即把誠石公司回收之該型號手機賣給江丕郁，當
    時係以每支手機一千餘元賣給江丕郁云云。雖證人江丕郁陳稱：伊於八十七年三
    月二十七日、二十八日（即週六、週日）去向同業調貨云云。惟依據證人江丕郁
    所提出晁陽公司產品進貨交易明細表，其上載明晁陽公司購進 「MOTOROLA  TAC
    ELITE」 手機之時間為八十七年四月十日等情明確。而證人江丕郁亦已陳稱：晁
    陽公司平時每日均會統計存貨，並每日登載進貨明細表等語；證人林明雪於原審
    調查時則證述：一般貨物只要進公司倉庫就會有交易明細表等語（均見原審九十
    一年三月二十七日訊問筆錄），是證人江丕郁既係於八十七年四月十日始向龍代
    公司、誠石公司、中元公司購進前述「MOTOROLA TAC ELITE」手機，則其顯不可
    能於八十七年四月一日即以尚未購進之「MOTOROLA ELITE」中古手機，換回其遭
    查扣之「MOTOROLA GC87C+」 全新手機甚明。況依證人江丕郁所述其事後換回手
    機數量為一千零五十六支，然證人江丕郁所蒐購之前述中古手機數量高達一千三
    百六十八支，遠已超過證人江丕郁所述其欲調包之手機數量，益徵證人江丕郁所
    述此部分之情節核與客觀情事不符，尚不足採。至於證人林志銘雖稱其有清點晁
    陽公司購進前述中古手機之數量云云，然晁陽公司購進中古手機之可能原因甚多
    ，尚不得以晁陽公司曾購進上開中古手機，逕行推論證人江丕郁與被告丙○○間
    曾有交換手機之情事，參以證人林志銘已陳明其係自江丕郁處知悉調包手機一事
    ，故其所為此部分之證言應屬傳聞證據，應不得作為認定被告丙○○涉有前揭隱
    匿刑事證據犯行之證據。再者，證人宮敬程雖證述：誠石公司有出賣型號為「
    MOTOROLA ELITE」之中古手機二百五十支給晁陽公司，每支賣價約為一千多元云
    云；然依晁陽公司產品進貨交易明細表，其上載明晁陽公司向誠石公司購進每支
    「MOTOROLA TAC ELITE」手機之價格為三千二百元，而非一千多元，而證人宮敬
    程及江丕郁復均無法提出進出貨之相關明細資料，故證人宮敬程所述上開內容是
    否屬實，已非無疑。況縱使誠石公司確有出賣前述「MOTOROLA ELITE」之中古手
    機給晁陽公司，惟證人宮敬程已證述：伊係事發後約一、二個月，始問江丕郁為
    何蒐購中古手機，江丕郁說是拿中古手機去換電信警察查扣之新手機等語，足見
    證人宮敬程係事後自證人江丕郁處輾轉知悉調包手機一事，故其此部分之證言亦
    屬傳聞證據，自難執證人宮敬程之上開證言，遽認證人江丕郁有以其自其他業者
    蒐購之「MOTOROLA ELITE」中古手機，向被告丙○○換回查扣之「MOTOROLA
    GC87C+」全新手機之事實。
(十一)證人江丕郁雖於臺北市調查處調查時證稱：丙○○將查扣之「MOTOROLA GC87C+」
  全新手機一千零五十六支以調包方式還給伊，嗣該案（即北檢八十七年偵字第六五
  一四號）經臺北地檢署檢察官處分不起訴後，伊確定該批手機已無問題，即將該批
  手機外銷出口至香港，賣給香港客戶云云，並提出晁陽公司出口報單四紙為佐證（
  見甲○八十八年度他字第八三八號卷宗第六六至六九頁）。查晁陽公司雖先後於八
  十七年八月十一日、八月十二日、八月十七日、八月二十日分批出口型號為「MOTO
  RO LA GC87C+」手機至香港，數量分別為二百台、五百台、二百台、二百台，合計
  數量為一千一百台，有前揭出口報單四紙在卷可佐；惟前開出口報單僅足以證明業
  者江丕郁曾將「MOTOROLA GC87C＋」手機出售至香港地區，尚難據以推論上開出口
  之「MOTOROLA GC87C＋」手機即係被告丙○○等人搜索當時查扣之手機。況晁陽公
  司前述四批出口型號為「MOTOROLA GC87C+」 手機之產地係標示「MADE IN TAIWAN
  」，而非「MADE IN CHINA」 ，然被告丙○○等人於搜索當時查扣之手機均為大陸
  製手機，已如前述，故前述晁陽公司出口之手機是否即為搜索當時查扣之手機，實
  有疑問。又衡諸常情，行動電話手機之產品週期甚為短暫，各型手機經過相當時日
  後，產品價格即會大幅滑落，倘若證人江丕郁前開指證之內容屬實，則其既係擔心
  晁陽公司庫存手機遭查扣後，縱使日後取得不起訴處分或無罪判決而發還扣案手機
  ，亦因其間耗時過久，致該批手機價格低落，喪失銷售商機，將會造成公司重大損
  失，始願與被告丙○○協商以中古手機換回查扣之全新手機，是江丕郁理應於八十
  七年四月一日交換取回查扣之全新手機後，立即設法轉售他人或出口外銷，始符常
  理，豈有可能遲至八十七年八月間始將其換回之「MOTOROLA GC87C＋」手機出口外
  銷至香港，足見證人江丕郁所述上情亦與交易常情有違。況證人江丕郁已表示其俟
  臺北地檢署檢察官處分不起訴後，確定該批手機已無問題，始外銷出口至香港地區
  云云，然證人江丕郁所涉前揭違反懲治走私條例、商標法等案件（即北檢八十七年
  偵字第六五一四號），係於八十七年八月二十六日始由檢察官處分不起訴，有該案
  不起訴處分書一紙在卷可按（見甲○八十八年度他字第八三八號卷宗第三三頁），
  惟晁陽公司於八十七年八月二十日前即已分批將前述「MOTOROLA GC87C＋」手機出
  口至香港地區，益徵證人江丕郁所述上情應非事實。再者，證人林志銘於原審調查
  時證述：晁陽公司調包換回之「MOTOROLA GC87C＋」手機係賣給一般國內門市等語
  （見原審九十一年四月十七日訊問筆錄第七頁），核與證人江丕郁所述該批手機外
  銷出口至香港一節亦屬不符，足見證人江丕郁所指證之前開內容，核與事實有所出
  入，而有瑕疵可指，實難採信。
(十二)按刑事訴訟法第一百五十六條第二項規定，被告雖經自白，仍應調查其他必要之證
  據，以察其是否與事實相符。立法目的乃欲以補強證據擔保自白之真實性；亦即以
  補強證據之存在，藉之限制自白在證據上之價值。而所謂補強證據，則指除該自白
  本身外，其他足資以證明自白之犯罪事實確具有相當程度真實性之證據而言，雖其
  所補強者，非以事實之全部為必要，但亦須因補強證據與自白之相互利用，而足使
  犯罪事實獲得確信者，始足當之，最高法院七十四年度臺覆字第十號判例意旨可資
  參照。查被告丙○○前於臺北市調查處應訊時僅係供承其有同意業者江丕郁以類似
  中古手機換回查扣之全新手機，但其應允之條件係要求江丕郁當其線民云云，並未
  自白其有在三峽隊部辦公室向江丕郁索賄一百二十萬元之事實，此有被告丙○○臺
  北市調查處調查筆錄一份在卷可稽（見甲○八十八年偵字第七七五五號卷一第十四
  至十八頁），從而公訴意旨認被告丙○○業於臺北市調查處調查時自白其向業者江
  丕郁索賄一百二十萬元之犯行云云，核非事實，合先敘明。又被告丙○○前於臺北
  市調查處接受調查時係供稱：舊機換新機之時間為該中隊搜索晁陽公司日期之後二
  天（即八十七年三月二十九日），調包手機有二箱云云，惟其所供述之內容核與證
  人江丕郁指述係於八十七年四月一日調包，調包手機數量有四箱等情節亦屬不一，
  顯有瑕疵可指，堪認被告丙○○所為上開自白之內容應非事實。參以被告丙○○事
  後已翻異前供，堅決否認前開供述內容之真實性，辯稱：伊在市調處所做之偵訊筆
  錄，調查員係以自問自答之方式製作，在該處製作之筆錄內容不實。伊後來發現筆
  錄不實而要求重新製作時，調查員雖有答應，但事後又反悔，僅在筆錄末頁註記要
  將前面刪掉等語。而被告丙○○於八十八年七月二十二日在臺北市調查處接受調查
  時確實供述：「（問：你有無補充？）我對前述我答應江丕郁以舊手機調包新手機
  乙節，我現在要改變說法，我並未答應江丕郁要求和他調包查扣之手機。」等語（
  見甲○八十八年偵字第七七五五號卷一第十八頁背面），故其前於八十八年七月二
  十二日在臺北市調查處接受調查時所述：伊同意江丕郁以舊機換新機之要求云云，
  是否屬實，尚非無疑。是被告丙○○事後既已堅決否認前揭自白之真實性，並堅稱
  其未有調包手機、收受賄款之行為，倘無其他補強證據可資證明被告丙○○前開自
  白之內容核與事實相符，自難僅憑被告丙○○前述存有瑕疵之自白，率爾認定被告
  丙○○涉有此部分之犯行。
(十三)被告丙○○經法務部調查局實施測謊鑑定結果，雖認「(一)其沒有向江丕郁拿取金錢
  好處一二○萬元；(三)晁陽公司查扣物品被調包事，其並不知情；經測試均呈情緒波
  動之反應，認係說謊。」此固有法務部調查局八十八年七月二十七日陸(三)字第八
  八一三一七四八六號鑑定通知書（見甲○八十八年度他字第八三八號卷宗第一四八
  頁）及該局九十一年七月二十五日調科字第○九一○○四八七三八○號函各一份
  在卷可按。惟按測謊之鑑驗，係就受測人對相關事項之詢答，對應其神經、呼吸、
  心跳等反應而判斷，其鑑驗結果有時亦因受測人之生理、心理因素而受影響，測謊
  鑑驗之結果既會受到受測人之生理、心理因素之影響，且人的行為、思想又無法量
  化，則測謊自不能如物理、化學試驗般獲得絕對之正確性，測謊之結果應係有其他
  可資信賴之積極證據存在之情形下，作為補強證據證明力參考之用，而非可作為判
  斷事實之唯一及絕對之憑證，合先敘明。是被告丙○○雖未能通過前述之測謊測試
  ，然測謊鑑定有時會因受測人之生理、心理因素而影響其正確性，尚不得作為認定
  被告犯罪之直接、積極證據，至多僅能作為其所述內容非實之參考，縱被告丙○○
  所辯不實，然倘無其他積極證據可資證明被告丙○○涉有起訴書所載此部分之犯行
  ，尚難僅憑前開測謊鑑定結果，逕以推測或擬制方法，遽認被告丙○○涉有公訴人
  所指前述調包手機、收受賄款之犯罪行為。
(十四)被告丁○○雖於臺北市調查處調查時供述：隊內有人傳言丙○○要幫晁陽公司處理
  本案，且代價為三十八萬元，但實際狀況伊不清楚云云（見甲○八十八年度偵字第
  七七五五號卷一第五頁背面）；被告乙○○則供稱：去年（即八十七年）四月間隊
  上同事有人開玩笑提及扣押物被隊長處理掉，而獲得一些好處云云（見甲○八十八
  年度偵字第七七五五號卷一第二五頁）。然被告丁○○所述金額為三十八萬元，核
  與證人江丕郁指證被告丙○○索賄金額為一百二十萬元，其間差異甚大；況被告丁○○、乙○○所供述之前開內容均係傳聞自他人之陳述，純屬傳聞之詞，自不得作
  為認定被告丙○○涉有此部分犯行之犯罪證據，併此敘明。
綜核上情，被告丙○○所辯上開各節尚非無據，堪予採信，公訴人目前所舉證據尚不
足證明被告丙○○涉有此部分之犯行，倘無其他積極證據可資佐證，尚難僅憑證人江
丕郁、林志銘、林明雪、宮敬程存有瑕疵之證言，即以推測或擬制之方法，率爾認定
被告丙○○涉犯前揭隱匿刑事證據及收受賄賂之犯行。
肆、被告丙○○、丁○○被訴公訴意旨三所載之共同涉犯公務員登載不實罪之部分：
一、公訴意旨認被告丙○○、丁○○涉有前揭公務員登載不實之犯行，無非係以被告
    丁○○之自白，證人周敬堂、江丕郁之證言及卷附搜索扣押筆錄、臺灣士林地方
    法院檢察署履勘筆錄等為其論據。訊據被告丙○○、丁○○均堅詞否認涉有前揭
    犯行，被告丙○○辯稱：這一千二百支手機有二種型號，是江丕郁承認有二種型
    號等語。被告丁○○則辯稱：伊先前任職保一總隊，沒有辦理刑案之經驗，關於
    刑事搜索扣押皆無所知，遂於八十七年三月二十七日現場搜索時，要求周敬堂代
    為製作搜索扣押筆錄，故現場搜索扣押筆錄係由周敬堂製作到一半時，才由伊繼
    續製作完成，搜索當時丙○○打電話請示檢察官後，才決定扣押一千二百支手機
    ，後來返回隊部時，因乙○○在製作江丕郁之警訊筆錄完畢後，江丕郁說搜索扣
    押筆錄有誤，表示查扣之機種有二種，除「GC87C+」手機外，尚有「ELITE」 手
    機，並要求再加記「ELITE」及「兩機種」 等字，因江丕郁係扣押物所有人，伊
    復非專業人員，所以才依江丕郁之陳述，在其上加記「ELITE」及「兩機種」 後
    ，交由江丕郁簽名等語。經查：
(一)電信警察隊第一中隊前往晁陽公司搜索當時，因被告丁○○不知如何製作搜索扣
    押證明筆錄，故係由周敬堂在現場負責製作搜索扣押證明筆錄，該搜索扣押證明
    筆錄在「扣押物品名稱欄」原僅記載「GC87」、「備考欄」原僅記載「中國大陸
    製」等字，嗣經該中隊將業者江丕郁帶回三峽隊部詢問後，被告丁○○始在前述
    搜索扣押證明筆錄「扣押物品名稱欄」內加記「ELITE」、「備考欄」 內則加記
    「（兩機種）」之字樣等事實，業據被告丁○○供承在卷，核與證人周敬堂於原
    審證述之情節相符，並有前述搜索扣押證明筆錄、臺灣士林地方法院檢察署八十
    九年十二月二十九日履勘筆錄各一份在卷足憑，堪予認定。
(二)被告丁○○事後雖在前開搜索扣押證明筆錄加註「ELITE」、「兩機種」 等字樣
    ，然係因業者江丕郁於應訊時表示扣案手機應有「MOTOROLA GC87C+」及「MOTOR
    OLA ELITE」 二種機型，並當場提出進口報單四紙為佐證，故其始依業者江丕郁
    所述內容，在上開搜索扣押證明筆錄後加註「ELITE」及「兩機種」 之字樣等情
    ，業據被告丁○○辯明在卷。又證人江丕郁前於八十七年三月二十七日晚間六時
    三十分許在該中隊三峽隊部辦公室製作筆錄時即已證述：「（問：請詳述該批行
    動電話之機型與其來源？） 該批行動電話為摩托羅拉廠GC87C+與ELITE兩型之行
    動電話，該兩型之行動電話是向香港之摩托羅拉代理商購買的，進口時混在本公
    司合法代理的行動電話進口時一起進口的。」、「（問：該批行動電話何時透過
    該種方式混藏夾帶進口？）分別為八十六年三月十六日、九月二十一日、十二月
    十五日與二十日分別進口的。」、「（問：警方所查扣之進口報單四張，共進口
    一千二百七十支，為何警方至現場只發現一千二百支行動電話？）該七十支行動
    電話我已經銷售出去了。」等語（見甲○八十八年度偵字第七七五五號卷一第七
    三、七四頁）；嗣於臺北市政府警察局大安分局接受偵訊時亦證稱：「（問：說
    明該電話機型及來源？）MOTOROLA GC87C+與ELITE兩型，香港混藏進口。」、「
    （問：進口幾次？時間為何？）四次，八十六年三月十六日、九月二十一日、十
    二月十五日、二十日。」等語（見甲○八十八年度偵字第七七五五號卷一第七一
    頁）。而證人陳玉珍於原審調查時證稱：「（問：偵辦江丕郁違反電信法，江丕
    郁是否要證明本案手機是從香港合法進口，而提出數件自香港進口手機之報關單
    ？）應該是。」等語（見原審九十二年六月二十七日訊問筆錄第十二、十三頁）
    。證人即大安分局警員文學富於原審調查時則證稱：「（問：江丕郁為何提出該
    四張進口報單？）江丕郁說查扣之手機就是四張進口報單上所載之手機。」等語
    （見原審九十一年十二月二日訊問筆錄第二四至二九頁）。同案被告乙○○則於
    原審調查時供稱：「（問：江丕郁為何提出該四張進口報單？）江丕郁說查扣之
    手機就是四張進口報單上所載之手機。」等語（見原審九十一年十二月二日訊問
    筆錄第二八、二九頁），亦如前述。是證人江丕郁、陳玉珍、文學富及被告乙○○所述內容核與被告丁○○所辯上情悉皆相符，並有進口報單四紙在卷足憑，堪
    信被告丁○○所辯上開情節為真正。再者，電信警察隊第一中隊前往晁陽公司執
    行搜索當時，晁陽公司倉庫內應有「MOTOROLA MICROTAC ELITE」及「MOT OROLA
    GC87C+」兩種機型之行動電話手機等情，已如前述。是被告丁○○既係依據業者
    江丕郁供述之內容加以記載，而搜索當日查扣手機之機型復有「MOTOROLA  MICR
    OTAC ELITE」及「MOTOROLA GC87C+」 兩種機型，故被告丁○○雖在前述搜索扣
    押證明筆錄「扣押物品名稱欄」內加記「ELITE」、「備考欄」 內則加記「（兩
    機種）」之字樣，亦難認有何登載不實之情事，自與刑法第二百十三條之構成要
    件不符。
綜核上情，被告丙○○、丁○○所辯上情均堪採信，倘無其他積極證據足資證明被告
丙○○、丁○○涉有此部分公務員登載不實之犯行，尚難僅憑證人江丕郁存有瑕疵之
片面指證，遽認被告丙○○、丁○○涉有此部分之犯行。
伍、被告丙○○、丁○○、乙○○被訴共同涉犯藉勢勒索財物罪之部分：
一、公訴意旨認被告丙○○、丁○○、乙○○涉犯前揭藉勢勒索財物之犯行，無非係
    以被告丙○○、丁○○、乙○○於八十七年五月十四日在臺北市○○○路三段「
    金殿酒店」與江丕郁等人喝酒吃宵夜，江丕郁有刷卡付帳二萬七千元之事實，業
    據被告丙○○、丁○○、乙○○自承在卷，核與證人江丕郁、蔡志平證述之情節
    相符，並有富邦商業銀行信用卡消費明細及帳單在卷可佐；至於被告丙○○多次
    與友人聚餐時，要求江丕郁到場付帳，前後共計六次等情，亦據證人江丕郁、宮
    敬程證述在卷為其論據。訊據被告丙○○、乙○○、丁○○均堅詞否認涉有此部
    分之犯行，被告丙○○辯稱：伊於八十七年五月十三日當晚帶隊前往新竹搜索「
    山水之聲」非法電台，當晚乙○○則負責訊問該電台負責人至凌晨三點，丁○○
    則在中隊輪班，故伊等於八十七年五月十四日顯不可能接受江丕郁之招待等語。
    被告乙○○則辯稱：伊係自八十七年五月十三日晚上值勤到八十七年五月十四日
    凌晨三點左右，因為伊等去新竹山水電台執行○五一三專案，並未偕同被告丙○○、丁○○及江丕郁於八十七年五月十四日在臺北市○○○路三段「金殿酒店」
    飲宴，並要求江丕郁付款；伊在調查局接受調查當時，因調查員突然問一年前的
    事，伊實在是不記得，調查員要伊指認丙○○一起喝花酒，否則要將伊當成被告
    一起移送，調查員除騙伊說只要承認就不移送檢察官外，復恐嚇伊若不承認，就
    要請檢察官聲請羈押，甚至要透過媒體讓伊身敗名裂，故伊才承認五月十四日有
    去喝花酒等語。被告丁○○則以：八十七年五月十四日伊未與丙○○一同至臺北
    市○○○路○段「金殿酒店」唱歌、喝酒、吃宵夜，並要求江丕郁到場付帳，因
    當日伊是值宿，時間是零時到八時，且要戒護人犯，自不可能至該址飲宴；又當
    時市調處調查員威脅恐嚇伊，說如不檢舉隊長，會將伊以同案被告移送，並說若
    伊承認喝酒部分，也是行政罰而已，故當時伊才答應調查局承認隊長有與伊去喝
    酒等語置辯。經查：
(一)被告丙○○前於臺北市調查處調查及檢察官初訊時雖供承：江丕郁說要提供不法
    業者的線索給伊，故曾與江丕郁至美人座酒家及金殿酒店（即鑫鑽石視聽歌城）
    喝酒，並由江丕郁付帳云云（見甲○八十八年度偵字第七七五五號卷一第十六、
    三三頁）；被告丁○○前於臺北市調查處調查及檢察官初訊時亦供承：伊曾與丙○○、乙○○於八十七年五月間前往南京東路三段金殿酒店（即鑫鑽石視聽歌城
    ）吃宵夜、飲酒，當他們到達現場時，江丕郁與五、六名友人已先在座，但不知
    是何人付款云云（見甲○八十八年度偵字第七七五五號卷一第四、二三頁）；而
    被告乙○○於臺北市調查處調查及檢察官初訊時則供承：伊於八十七年五月間曾
    與丙○○、丁○○共赴位於臺北市○○○路○段金殿酒店（即鑫鑽石視聽歌城）
    喝酒、吃宵夜，但事先並不知江丕郁也會在場，因伊等三人只進去一會兒就離開
    了，故不知是何人付款云云（見甲○八十八年度偵字第七七五五號卷一第十三、
    二五頁）。然被告丙○○、丁○○、乙○○嗣均堅決否認此部分之犯行，並以前
    揭情詞置辯，是被告丙○○、丁○○、乙○○事後既已否認前揭自白之真實性，
    故渠等前於臺北市調查處調查及檢察官初訊時所供自白之內容，非無瑕疵可指，
    是否屬實，尚非無疑，自應調查其他必要之證據，以察其是否與事實相符，倘無
    其他補強證據足以擔保前開自白之真實性，自不得僅憑被告丙○○、丁○○、乙○○前於臺北市調查處調查及檢察官初訊時所供述之自白內容，率爾認定渠等涉
    有此部分之犯行，合先敘明。
(二)查證人江丕郁於八十七年五月十四日清晨五時十九分，確有在鑫鑽石視聽歌城刷
    卡消費二萬七千元等情，有富邦商業銀行信用卡部九十一年八月十二日（九十一
    ）富邦信卡字第三三四號函在卷可參，雖堪認定。然證人黃培坤於原審調查時證
    述：伊於八十七年五月十三日上午八時起至同年五月十四日上午八時止擔任值日
    官，五月十四日凌晨零時起至同日上午八時止之值班人員為丁○○，丁○○值宿
    期間確有留在隊部而未外出；八十七年五月十三日確有執行○五一三專案，乙○○、丙○○均有參與○五一三專案，當晚有帶人犯回來，歸隊時間約為晚間十一
    時至十二時之間，製作筆錄至幾時伊不清楚，因為他們還在製作筆錄時，伊就先
    去休息等語（見原審九十一年十一月二十一日訊問筆錄第五至十五頁）。證人李
    仲偉於原審調查時亦證稱：伊於八十七年五月十四日凌晨零時起至同日上午八時
    止擔任備勤工作，負責駐守值班台，維護駐地安全，伊在前述值班期間有協助戒
    護四名非法電台人員，而當時丁○○亦有在場，伊與丁○○戒護人犯至五月十四
    日上午八時為止等語（見原審九十一年十一月二十一日訊問筆錄第十六至十九頁
    ）。證人劉丕傑於原審調查時亦證稱：伊於八十七年五月十三日晚間十點十分有
    到三峽隊部作例行性巡視，約於八十七年五月十四日凌晨二時許始離開三峽隊部
    ，該中隊當時正在處理山水電台案件，當天有陳秋和、周展鵬、林偉志、蔡德宏
    、林晉祿、陳旭國、張明國、劉恆勇、陳維新、黃培坤、乙○○、劉榮儒、陳世
    賢、丙○○等人在場，在伊離開三峽隊部前均無人離開，因他們均有報超勤加班
    。因為當天伊有開車載涉案少女林艾嘉返回新竹責付給她父母，故伊對於查獲山
    水電台此案印象深刻；當天製作林艾嘉筆錄之人即為乙○○，伊離開時乙○○還
    在整理資料，因整個案件尚未偵訊完畢等語（見原審九十一年十二月二日訊問筆
    錄第五至十一頁），核與被告丙○○、乙○○、丁○○所辯上情大致相符。又電
    信警察隊第一中隊於八十七年五月十三日晚間六時起至同年月十四日凌晨三時止
    ，確由被告丙○○帶領被告乙○○等人執行○五一三專案（取締山水之聲非法電
    台），於八十七年五月十三日晚間七時三十分許至新竹市○○路○段十六號二樓
    ，取締山水之聲非法電台，現場查獲林艾嘉、趙淑瑛、徐萬成、曲魯東、劉家娣
    等五人於播音室內從事非法廣播行為，而帶回隊部製作談話筆錄；被告丁○○則
    於八十七年五月十四日凌晨零時起至上午八時止在隊部值班，協助戒護四名非法
    電台人員等情，並有電信警察隊任務編組九十一年八月二十八日書函檢送之該中
    隊工作紀錄簿（自八十七年四月二十八日起至八十七年六月二日止）、員警出入
    及領用槍彈無線電登記簿（自八十七年四月二十三日起至八十七年五月二十三日
    止）、車輛出入里程登記簿、八十七年五月十三日、五月十四日勤務分配表，電
    信警察隊任務編組九十二年一月十四日電警刑字第○九二五○○○○一○號書函
    檢送之電信警察隊第一中隊自八十七年三月二十五日至八十七年五月三十一日止
    之查勤督導報告表及八十七年五月份超勤加班統計表各一份附卷可佐，是電信警
    察隊第一中隊於八十七年五月十三日晚間六時起至同年五月十四日凌晨三時止，
    確由被告丙○○帶領被告乙○○等人執行○五一三專案（取締山水之聲非法電台
    ），當晚被告乙○○製作筆錄至八十七年五月十四日凌晨三時許始行結束，而被
    告丁○○則於八十七年五月十四日凌晨零時至上午八時留在三峽隊部值宿，並協
    助戒護人犯等情，已堪認定。從而證人江丕郁雖迭於偵查及原審調查時指證：八
    十七年五月十四日在南京東路鑫鑽石視聽歌城（即金殿酒店）喝酒消費，在場者
    除被告丙○○外，尚有被告乙○○、丁○○在場，當天伊刷卡付帳之消費金額為
    二萬七千元云云。然被告丁○○既於八十七年五月十四日凌晨零時起至上午八時
    止在前開三峽隊部值班，顯不可能於前揭時間前往鑫鑽石視聽歌城（即金殿酒店
    ）接受業者江丕郁招待飲宴。是證人江丕郁指證之上開情節核與事實不符，而有
    重大瑕疵可指，自不足採。
(三)公訴人雖認被告丙○○、丁○○、乙○○三人係於八十七年五月十四日在臺北市
    ○○○路三段之「金殿酒店」（公司登記為鑫鑽石視聽歌城）飲宴，並要求業者
    江丕郁到場刷卡付帳。然證人即臺北市調查處承辦人員林志明於原審調查時結稱
    ：關於喝花酒之商行，當時業者江丕郁本來說鑫鑽石視聽歌城即是金殿酒店，後
    來經查證結果發現地址不對，亦未再去德士加商行或美人座查證等情（見原審九
    十二年五月十四日訊問筆錄）。又鑫鑽石視聽歌城已於八十八年五月二十六日與
    臺灣大來國際信用卡股份有限公司解約，其對外營業名稱為「鑽石佳人ＫＴＶ
    ＣＬＵＢ」，地址為臺北市○○街三四之三號一樓及地下一樓等情，有法務部調
    查局臺北市調查處九十二年七月二日肅字第○九二四三六二五七一○號函及所附
    之臺灣大來國際信用卡股份有限公司九十二年六月二十四日（九二）消管字第一
    二八六號函送特約商店基本資料一份可參，足見鑫鑽石視聽歌城對外營業名稱既
    非「金殿酒店」，且其地址復非位於臺北市○○○路，益徵證人江丕郁所指證之
    上開內容核與事實不符，不足採信；而被告丙○○、乙○○、丁○○前於台北市
    調查處調查及檢察官初訊時自白渠等於八十七年五月間前往南京東路三段金殿酒
    店（即鑫鑽石視聽歌城）吃宵夜、飲酒，並由江丕郁付款之內容，應非事實，自
    不得據此認定被告丙○○、乙○○、丁○○涉有此部分之犯行。
(四)證人江丕郁前於臺北市調查處接受調查時雖指述：被告丙○○喝酒、上酒廊、Ｋ
    ＴＶ唱歌要伊至現場「刷卡」付帳共計四次，即八十七年五月十四日鑫鑽石視聽
    歌城、消費金額二萬七千元；八十七年五月二十三日德士加商行、消費金額三萬
    八千元；八十七年五月三十日德士加商行、消費金額三萬五千九百元；八十七年
    五月三十日鑫鑽石視聽歌城、消費金額一萬四千七百元；另丙○○亦曾找伊至美
    人座酒家，以現金付帳共二次，每次金額在三、四萬元不等云云，並提出富邦商
    業銀行信用卡消費明細及帳單一份為證。然前開信用卡消費明細及帳單僅能證明
    江丕郁曾於上開時、地刷卡消費，尚難據以認定被告丙○○有何藉機勒索江丕郁
    到場付款之情事。又證人江丕郁嗣於偵查時竟證稱：伊到場消費付款次數有三次
    ，一個是南京東路虹場，一個是美人座，另一家是虹場樓上，伊忘了名字，其中
    虹場係由蔡志平刷卡支付，另外二次是用付現云云（見甲○八十八年偵字第七七
    五五號偵查卷第一二三、一二四頁）；復於原審調查時證述：伊幫丙○○刷卡付
    款約有二次云云（見原審九十二年五月十四日訊問筆錄），足見證人江丕郁先後
    所述其為被告丙○○到場付帳之次數已屬不一，尚難遽行採信。另證人江丕郁始
    終無法具體陳明其與被告丙○○前往消費之確實店名、地點為何，而僅於原審調
    查時證述：金殿與虹場是在樓上樓下，都是在南京東路，美人座在南京西路云云
    。但查德士加商行係於八十六年六月三十日設立，登記地址為臺北市○○區○○
    街五五號一樓，嗣於八十九年五月八日公司改組，變更營業地址為臺北市大安區
    ○○○路四段一八一巷三九號；而鑫鑽石視聽歌城則係位於臺北市○○街三四之
    三號一樓及地下一樓等情，有前述法務部調查局臺北市調查處九十二年七月二日
    肅字第○九二四三六二五七一○號函一份在卷足參，則其地址皆非位於臺北市○○○路或南京西路，是證人江丕郁雖於前揭時間分別在鑫鑽石視聽歌城或德士加
    商行刷卡消費，然既無證據證明各該商店即為證人江丕郁所述之金殿酒店、虹場
    酒店或美人座酒店，自難僅憑證人江丕郁存有瑕疵之片面證詞，推認被告丙○○
    曾在前開酒店消費後，再要求證人江丕郁到場付帳之情事。
(五)證人蔡志平雖附合證人江丕郁前開指證之內容而證稱：伊於八十七年五、六月間
    與江丕郁偕同丙○○赴南京東路某家酒廊（位於五樓）喝酒唱歌，再續攤至該大
    樓地下室之「虹場酒店」喝酒，在上開五樓酒廊喝酒是由伊以信用卡刷卡付帳，
    至於「虹場酒店」之消費，則係由江丕郁付帳云云（見甲○八十八年他字第八三
    八號偵查卷第八五、八六頁），然證人蔡志平既為晁陽公司股東，其與證人江丕
    郁之關係密切，已有偏袒附合證人江丕郁證言之虞，是其所為證言是否可採，已
    非無疑。況證人江丕郁已於偵查時陳述：虹場酒店係伊朋友蔡志平刷卡付帳云云
    （見甲○八十八年偵字第七七五五號卷二第一二四頁），核與證人蔡志平先前所
    述：虹場酒店係由證人江丕郁付帳云云互有矛盾，是證人蔡志平所述上情顯有瑕
    疵，不足採為不利於被告丙○○之認定。又證人宮敬程前於臺北市調查處調查時
    雖證述：八十七年間某日江丕郁向伊表示有應酬，希望伊能作陪客，當天晚上約
    二十一時餘，江丕郁、丙○○與伊即進入「美人座」（地址在臺北市○○○路、
    延平北路口）消費，當時在場者僅有伊、江丕郁、丙○○三人，沒有其他人，該
    次在「美人座」消費係由江丕郁以現金付帳（因以信用卡「刷卡」付帳要加兩成
    ），伊與丙○○僅見過那一次面云云（見甲○八十八年度他字第八三八號偵查卷
    第九十、九一頁）；然證人宮敬程嗣於偵查時竟證稱：伊等在「美人座」消費那
    次，係由江丕郁刷卡消費云云（見甲○八十八年他字第八三八號偵卷第一五二頁
    ），核其前後證述情節不一，復無法明確指出消費時間為何，故其所證述之上開
    內容，亦難採信。至於證人林明雪雖證稱：伊先生江丕郁平常不喝酒也不上酒家
    ，因他有酒店帳單，故伊就問他是跟誰去，他就說是丙○○叫他去刷卡付帳云云
    ；然證人林明雪既未親身見聞被告丙○○要求證人江丕郁至酒店刷卡付帳之事實
    ，故其所為之前揭證言應係傳聞證據，自不得作為認定被告丙○○涉有此部分犯
    行之證據。況證人宮敬程已於原審調查時證述：伊與江丕郁有去過美人座很多次
    等語（見原審九十一年三月七日訊問筆錄），益徵證人林明雪所述內容不實，尚
    難採信。
(六)被告丙○○、乙○○、丁○○經法務部調查局進行測謊鑑定結果固認「一乙○○
    稱其沒有接受電信廠商招待喝花酒，經測試呈情緒波動之反應，應係說謊。二丁○○稱晁陽公司有招待電信警察喝花酒，經測試無情緒波動之反應，應未說謊。
    三丙○○稱晁陽公司江丕郁沒有招待其喝花酒，經測試呈情緒波動之反應，應係
    說謊。」，此有法務部調查局八十八年七月二十七日（八八）陸（三）字第八八
    一三一七四八號鑑定通知書一份在卷可稽。惟按測謊之鑑驗，係就受測人對相關
    事項之詢答，對應其神經、呼吸、心跳等反應而判斷，其鑑驗結果有時亦因受測
    人之生理、心理因素而受影響，測謊鑑驗之結果既會受到受測人之生理、心理因
    素之影響，且人的行為、思想又無法量化，則測謊自不能如物理、化學試驗般獲
    得絕對之正確性，測謊之結果應係有其他可資信賴之積極證據存在之情形下，作
    為補強證據證明力參考之用，而非可作為判斷事實之唯一及絕對之憑證，已如前
    述。是被告丙○○等人之測謊測試未獲通過，至多僅能作為其等所述非實之參考
    ，不能據以反證被告犯罪事實之存在，故被告丙○○、乙○○、丁○○關於有無
    接受電信廠商招待飲宴一節雖未能通過測謊之測試，但仍不得據此作為認定被告
    犯罪之直接、積極證據，倘查無其他客觀具體證據足以證明被告丙○○等人涉有
    接受電信廠商招待喝花酒之犯行，尚難僅憑前述測謊鑑定結果，遽予認定被告丙○○等人涉有如公訴人所指此部分之犯行。
綜核上情，公訴人雖認被告丙○○、乙○○、丁○○涉有此部分藉勢勒索財物之犯行
，然證人江丕郁、蔡志平、宮敬程、林明雪所述之上開證言，均與事實有所出入而有
上開瑕疵可指，皆不足作為認定被告丙○○、乙○○、丁○○涉有此部分犯行之證據
，既無其他積極證據可資證明被告丙○○、乙○○、丁○○涉有此部分之犯行，自難
僅憑上揭測謊鑑定結果，即以推測或擬制之方法，遽認被告丙○○、乙○○、丁○○
涉有前揭藉勢勒索財物之犯行。
陸、綜上所述，被告丙○○、乙○○、丁○○所辯前開各節皆非無據，堪予採信。又
    證人江丕郁、林明雪、林志銘、宮敬程、蔡志平先後指證之內容，或係出於傳聞
    ，或與客觀事實不符，且渠等所為之證言互有矛盾，並有前後不一之情事，而有
    諸多瑕疵存在，均不足作為認定被告丙○○、乙○○、丁○○犯罪之證據，是公
    訴人所舉證據既不足以證明被告丙○○、乙○○、丁○○涉有起訴書所載之前揭
    犯行，自不得以推測或擬制之方法，遽認被告丙○○、乙○○、丁○○涉有上開
    犯行，此外復查無其他積極證據足資證明被告丙○○、乙○○、丁○○涉有公訴
    人所指之前揭犯行，不能證明被告丙○○、丁○○、乙○○犯罪，均應為無罪判
    決之諭知。
柒、檢察官上訴意旨略以：
(一)就被告乙○○、丁○○偽造報案紀錄簿部分：查被告乙○○、丁○○均供承報案
    紀錄簿上周敬堂之簽名、捺指印並非周敬堂所為，且證人周敬堂並非親至電信警
    察三峽隊上報案，核與證人周敬堂結證之情節相符，並有前開登載不實之報案紀
    錄簿在卷可稽，然被告二人卻於其業務上所掌之報案紀錄簿上記載「親臨報案」
    ，且係為向承辨檢察官聲請搜索票，於遭檢察官退件後始予以偽造前開周敬堂之
    簽名、指印，則依判解所示，能否認為非「明知」不實事項，顯非無疑，參諸被
    告二人所以偽造周敬堂親臨檢舉，復係為聲請核發搜索票，自足以生損害於公眾
    或他人，足徵被告乙○○、丁○○所為顯已符合刑法第二百十六條、第二百十三
    條之偽造文書罪。
(二)再告訴人與證人之陳述有部分前後不符，或相互間有所歧異時，究竟何者為可採
    ，法院乃得本其自由心證予以斟酌，非謂一有不符或矛盾，即應認其全部均為不
    可採信，尤其關於行為動機、手段及結果等之細節方面，告訴人之指陳，難免故
    予誇大，證人之證言，有時亦有予以渲染之可能，然其基本事實之陳述，若果與
    真實性無礙時，則仍非不得予以採信，最高法院七十四年臺上字第一五五九號判
    例可資參照。經查江丕郁固就其交付賄款之時間、地點，前後所述不一，惟其基
    本事實之指述，均為被告丙○○因在晁陽公司向其索賄八十萬元始僅扣一千二百
    支手機，並前後交付賄款一百二十萬元而以ELITE掉包換回GC87C+ 手機，參以證
    人周敬堂於原審結證稱當天前往搜索時僅有新機型之GC87C+ 而無同ELITE型手機
    等情，益徵八十七年三月二十七日於晁陽公司搜索時僅有GC87C+手機，故原判決
    認為搜索當天晁陽公司內本即有GC87C+及ELITE應非事實。
(三)八十七年三月二十七日於晁陽公司所扣得之手機僅有GC87C+一機種，而非兩機種
    ，已如前述，再者如當天在晁陽公司內所扣得之手機確有兩機種，又何以周敬堂
    於晁陽公司當場所製作之搜索扣押筆錄未記載，反由被告丁○○於返回三峽隊部
    再於其上添加「兩機種」及「ELITE」字樣，顯違常情。
(四)被告丙○○、乙○○係於八十七年五月十三日參與取締新竹山水電臺，然本案被
    告丙○○、乙○○、丁○○等人則係於八十七年五月十四日接受業者江丕郁之飲
    宴，參以證人蔡志平、宮敬程所言，江丕郁確有於八十七年五月間與丙○○等人
    於美人座消費，核與被告丁○○、被告乙○○及被告丙○○於市調處調查時供承
    有於八十七年五月間接受電信業者江丕郁之招待等節相符，俱見業者江丕郁所稱
    被告丙○○等藉勢索財乙節應非子虛。
    惟查：
(一)證人周敬堂固未親自前往臺北縣三峽鎮電信警察隊部檢舉，此為被告乙○○、丁○○、證人周敬堂所共認之事實，然被告丁○○在電話中得知證人周敬堂有相關
    線索，乃與證人周敬堂相約碰面瞭解案情，並曾與證人周敬堂共同前往晁陽公司
    外面查看之情，已據被告丁○○、證人周敬堂供述在卷，而所謂「親臨報案」之
    文義，非必嚴格解釋為檢舉人必親至警察機關檢舉始為該當，蓋檢舉之目的在於
    舉發犯罪，倘檢舉人因時間或安全考量無法前往警察機關檢舉，而與司法警察相
    約在外會面並面告其所欲舉發之犯罪事實，其親向司法警察檢舉之效果實與其親
    往警察機關檢舉無異，何需拘泥於字面之文義，又被告丁○○、乙○○向檢察官
    聲請核發搜索票，因檢察官要求要有檢舉人之簽名或蓋章，被告丁○○因時間緊
    迫，經證人周敬堂之同意，代證人周敬堂簽名之情，亦經原審判決詳予敘明，被
    告丁○○既經證人周敬堂之授權而代為簽名，難認被告乙○○、丁○○主觀上有
    何登載不實公文書及偽造署押之明知故意。
(二)證人之供述，非謂一有不符或矛盾，即認其全部均為不可採信，固屬確論，然本
    件證人江丕郁之歷次證述其就交付賄款之時間、地點、在場人前後所述已有不一
    ，且證人江丕郁雖證稱搜索當時其公司內僅有「MOTOROLA GC87C+」 機型，而無
    「MICROTAC ELITE」機型，然依卷附之進口報單、發票、收費通知單、收據、海
    關進口貨物稅收據等物所示，證人江丕郁當時進口之手機應有「MOTOROLA GC87C
    +」及MICROTAC ELITE」 二種機型，而手機雖其外觀、大小相同，但因內部功能
    有所不同，而分屬不同之機型，此為吾人日常生活使用手機所得之經驗定則，倘
    非專業人士實難強求其一眼即能完全瞭解外觀近乎相同之手機之型號，況乎本件
    扣案之手機多達一千二百支，更難強求實施搜索之員警即被告丙○○、乙○○、
    丁○○及證人周敬堂於短期間內即能在紛擾之搜索現場逐一明辨扣押之手機之確
    實型號，上訴意旨忽視依卷附相關進口報單等文件所顯示之晁陽公司已進口「MO
    TOROLA GC87C +」及MICROTAC ELITE」二種機型之事實，且又未能提出何以該進
    口報單不足採信之理由，僅以證人周敬堂於原審證稱搜索當日僅有「MOTOROLA
    GC87C+」機型之情，及搜索當日倘確有「MOTOROLA GC87C +」 及 「MICROTAC
    ELITE 」二種機型，何以證人周敬堂未能搜索當場製作扣押二種機型，反由被告
    丁○○於返回三峽隊部再添加「兩機種」及「ELITE」 字樣，顯違常情，遽認證
    人江丕郁之證述為可採，似嫌率斷。
(三)依據證人黃培坤、李仲偉、劉丕傑之證述及卷附之電信警察隊第一中隊工作紀錄
    簿、員警出入及領用槍彈無線電登記簿、車輛出入里程登記簿、八十七年五月十
    三日、五月十四日勤務分配表、自八十七年三月二十五日至八十七年五月三十一
    日止之查勤督導報告表及八十七年五月份超勤加班統計表各一份所示，被告丙○○確實帶領被告乙○○等人執行○五一三專案（取締山水之聲非法電台），被告
    乙○○製作筆錄至八十七年五月十四日凌晨三時許始行結束，而被告丁○○則於
    八十七年五月十四日凌晨零時至上午八時留在三峽隊部值宿，並協助戒護人犯，
    顯然被告丙○○、乙○○、丁○○三人根本不可能分身於八十七年五月十四日凌
    晨 (證人江丕郁之刷卡時間為當日凌晨五時十九分) ，前往鑫鑽石視聽歌城與證
    人江丕郁飲宴，且鑫鑽石視聽歌城係設於台北市○○街，亦與證人江丕郁所證之
    南京東路不符，又證人蔡志平係晁陽公司股東，難免挾怨報復，且其證述之付帳
    內容與證人江丕郁有所矛盾，至證人宮敬程之證述前後亦有不一，上訴意旨置原
    審判決所詳述之被告丙○○、乙○○、丁○○執行０五一三專案之情於不顧，又
    未能舉證證明被告丙○○、乙○○、丁○○當時並未在部隊執行０五一三專案，
    徒以證人江丕郁、蔡志平、宮敬程有所瑕疵之證述，而率認被告丙○○、乙○○
    、丁○○藉勢勒索，亦無理由。
(四)最高法院九十二年台上字第一二八號判例要旨：「刑事訴訟法第一百六十一條已
    於民國九十一年二月八日修正公布，其第一項規定：檢察官就被告犯罪事實，應
    負舉證責任，並指出證明之方法。因此，檢察官對於起訴之犯罪事實，應負提出
    證據及說服之實質舉證責任。倘其所提出之證據，不足為被告有罪之積極證明，
    或其指出證明之方法，無從說服法院以形成被告有罪之心證，基於無罪推定之原
    則，自應為被告無罪判決之諭知。本件原審審判時，修正之刑事訴訟法關於舉證
    責任之規定，已經公布施行，檢察官仍未提出適合於證明犯罪事實之積極證據，
    並說明其證據方法與待證事實之關係；原審對於卷內訴訟資料，復已逐一剖析，
    參互審酌，仍無從獲得有罪之心證，因而維持第一審諭知無罪之判決，於法洵無
    違誤」，本件原審判決對於如何不能證明被告丙○○、乙○○、丁○○三人犯罪
    ，業依據卷內訴訟資料，逐一剖析，詳加闡述，至於測謊報告，僅供參考，並不
    得作為被告丙○○、乙○○、丁○○有罪之證據，原審判決亦詳加說明該測謊報
    告不足為不利被告丙○○、乙○○、丁○○認定之理由，檢察官上訴意旨，並未
    提出適合於證明犯罪事實之積極證據，並說明其證據方法與待證事實之關係，本
    院仍無從獲得有罪之心證，原審所為被告無罪之判決，並無違誤，自應維持，是
    本件公訴人仍執前詞，指摘原判決不當，為無理由，應予駁回。
據上論斷，應依刑事訴訟法第三百六十八條，判決如主文。
本案經檢察官賴俊雄到庭執行職務。
中　　　華　　　民　　　國　　九十三　　年　　　二　　　月　　二十七　　日
                              臺灣高等法院刑事第二十四庭
                                  審判長法  官  陳  貽  男
                                        法  官  陳  憲  裕
                                        法  官  徐  世  禎
右正本證明與原本無異。
如不服本判決，應於收受送達後十日內向本院提出上訴書狀，其未敘述上訴之理由者
並得於提起上訴後十日內向本院補提理由書（均須按他造當事人之人數附繕本）。
                                        書記官  陳  玲  憶
中　　　華　　　民　　　國　　九十三　　年　　　二　　　月　　二十七　　日
